---
title: "ARIMA"
output: 
  github_document: default
  html_notebook: default
---

```{r setup, include=FALSE}
knitr::opts_chunk$set(echo = TRUE)
```

## Ejercicio de Simulación Modelos ARIMA

Vamos a ver que existen varios escenarios de raíces unitarias en modelos ARIMA

```{r simulación}
library(urca)
library(forecast)
library(tseries)
library(lmtest)
library(uroot)
library(fUnitRoots)

######Ejercicios de Simulación#####
###################################

##Caminata Aleatoria con y sin drift
set.seed(154) 
w = rnorm(200); x = cumsum(w) 
wd = w +.2; xd = cumsum(wd)
plot.ts(xd, ylim=c(-5,55), main="Caminata Aletoria", ylab='')
lines(x, col=4); abline(h=0, col=4, lty=2); abline(a=0, b=.2, lty=2)

##### Raíz unitaria con componentes ARMA
Tlength=200
a0=3
a1=0.5
tiempo=seq(1:Tlength)
xt=a1*tiempo
tendencia=a0+a1*tiempo
drift=a1*rep(1,Tlength)
arimaej=arima.sim(list(order = c(1,0,1), ar = 0.7,ma=0.6), n = Tlength)

plot(arimaej)

caminata=as.ts(cumsum(arimaej))
drift=as.ts(cumsum(arimaej+a0))


x11()
par(mfrow=c(2,1))
plot(caminata)
plot(drift)   ###Caminata Aleatoria Con Drift

linear=as.ts(cumsum(arimaej+a0+xt))

plot(linear)  ###Caminata Aleatoria alrededor de una función cuadrática

auto.arima(arimaej,d=0,D=0,max.p=20,max.q=0,start.p=0, start.q=0,seasonal=FALSE,max.order=20,stationary=TRUE,ic="aic",stepwise=FALSE,allowmean = TRUE)
ar(arimaej)
fUnitRoots::adfTest(arimaej,lags = 10,type='nc')   ####No hay presencia de Raíz Unitaria
tseries::adf.test(drift)   ####Note que hay Presencia de Raíz Unitaria
fUnitRoots::adfTest(drift,lags = 10,type='c')

###Otro Ejemplo

estacionario=arima.sim(list(order = c(1,0,1), ar = 0.7,ma=0.6), n = Tlength)
trend.estacionario=tendencia+estacionario
#x11()
plot(trend.estacionario)
fUnitRoots::adfTest(trend.estacionario)
fUnitRoots::adfTest(trend.estacionario,lags=1,type='ct')   ###Cambie 11 rezago hasta 


```
```{r Raiz Unitaria}
Tlength=200

arimaej_raiz_unit=arima.sim(list(order = c(1,1,1), ar = 0.7,ma=0.6), n = Tlength)
plot(arimaej_raiz_unit)
acf(arimaej_raiz_unit)
pacf(arimaej_raiz_unit)

stats::ar(arimaej_raiz_unit)### Permite Seleccionar el lag

fUnitRoots::adfTest(arimaej_raiz_unit,lags =1 ,type='nc')  
fUnitRoots::adfTest(arimaej_raiz_unit,type='nc') 
####No hay presencia de Raíz Unitaria
tseries::adf.test(arimaej_raiz_unit,k=12)   ####Note que hay 
######
prueba_df=ur.df(arimaej_raiz_unit,type="none",lags=5)
summary(prueba_df)

```

## Serie de Pasajeros

Vamos a Analizar la Serie de Pasajeros.Iniciamos con las gráficas y transformación de Box-Cox

```{r Pasajeros1, echo=FALSE}
library(FitAR)
data("AirPassengers")
plot(AirPassengers)
forecast::BoxCox.lambda(AirPassengers,method="guerrero",lower=0)
forecast::BoxCox.lambda(AirPassengers,method="loglik",lower=0)
forecast::BoxCox(AirPassengers,lambda="auto")
#FitAR::BoxCox(AirPassengers,interval = c(-2, 2)) ####hace la búsqueda sobre el intervalo propuesto

#logAirP=BoxCox(AirPassengers,lambda=0)
logAirP=log(AirPassengers)
plot(logAirP)
```
## Prueba de Raíz Unitaria
Ahora avanzamos en el setido de verificar si la serie muestra la presencia de una o varias raíces unitarias
```{r Pasajeros2}
pacf(logAirP)
ar(logAirP) ##Selecciona un modelo AR usando el crierio de Akaike  a la serie Aaa

adf.test(logAirP)
ar(logAirP)
adf.test(logAirP,k=13)
summary(ur.df(logAirP,type="none"))
summary(ur.df(logAirP,type="drift"))

######SE debe chequear si hay que diferenciar de nuevo!!!
dlogAirPass=diff(logAirP)
plot(dlogAirPass)
#####Transformación requrida para los datos(transformación Box-Cox y diferencia ordinaria)
pacf(dlogAirPass)
ar(dlogAirPass)
adf.test(dlogAirPass,k=12)
summary(ur.df(dlogAirPass,type="none",lags = 13))
monthplot(dlogAirPass)
spectrum(dlogAirPass)

```
## Identificación del Modelo Usando ACF y PACF
```{r pasajeros3}
####Identificación de los Órdenes Autoregresivos
acf(dlogAirPass,lag.max = 48,ci.type='ma')  ###Se requiere un MA de orden muy grande
pacf(dlogAirPass,lag.max = 48)  ####Puede ser un autoregresivo de orden 12

###Arima Automático
modelo.automatico1=auto.arima(dlogAirPass,d=0,D=0,max.p=12,max.q=48,start.p=0, start.q=0,seasonal=FALSE,max.order=12,stationary=TRUE,ic="aicc",stepwise=FALSE,allowmean = TRUE)
```

## Ajuste del Modelo

```{r pasajeros4}
#####Ajuste del Modelo
####Note que entramos la serie original
library(TSA)
AjusteArima=forecast::Arima(AirPassengers,order = c(9,1,3),lambda = 0,include.constant = TRUE)
summary(AjusteArima)
coeftest(AjusteArima)
#####Refinando el modelo
AjusteArima=forecast::Arima(AirPassengers,order = c(12,1,0),lambda = 0,include.constant = TRUE)
#,fixed=c(NA,NA,0,NA,NA,NA,NA,NA,NA,NA,0,NA,NA)
summary(AjusteArima)
coeftest(AjusteArima)

```

## Análisis de Residuales

```{r pasajeros5}
residuales=AjusteArima$residuals
#SDresiduales=rstandard(AjusteArima)
monthplot(residuales)
spectrum(residuales,spans = c(3,5))
#plot(SDresiduales)
acf(residuales)
pacf(residuales)

#acf(SDresiduales)
#pacf(SDresiduales)


#Test de normalidad
jarque.bera.test(residuales)
#Test de autocorrelación
length(residuales)/4
sqrt(length(residuales))
Box.test(residuales, lag =36 , type = "Ljung-Box", fitdf = 25)


###Estad?sticas CUSUM
res=residuales
cum=cumsum(res)/sd(res)
N=length(res)
cumq=cumsum(res^2)/sum(res^2)
Af=0.948 ###Cuantil del 95% para la estad?stica cusum
co=0.14013####Valor del cuantil aproximado para cusumsq para n/2
####Para el caso de la serie de pasajeros es aprox (144-12)/2=66
LS=Af*sqrt(N)+2*Af*c(1:length(res))/sqrt(N)
LI=-LS
LQS=co+(1:length(res))/N
LQI=-co+(1:length(res))/N
plot(cum,type="l",ylim=c(min(LI),max(LS)),xlab="t",ylab="",main="CUSUM")
lines(LS,type="S",col="red")
lines(LI,type="S",col="red")
#CUSUMSQ
plot(cumq,type="l",xlab="t",ylab="",main="CUSUMSQ")                      
lines(LQS,type="S",col="red")                                                                           
lines(LQI,type="S",col="red")


#####Fase de Pronósticos
pronosticos12=forecast::forecast(AjusteArima,h=12,level=0.95)
plot(pronosticos12)
```


```{r ajuste de la estacionalidad con componentes Fourier y Dummy}

library(tidyverse)
library(tsibble)
library(fable)
library(fabletools)
library(TSA)
tsibble_Airpass=as_tsibble(AirPassengers)
###Variables Dummy
forecast::seasonaldummy(AirPassengers)
Armonicos=TSA::harmonic(AirPassengers, m = 1)

ajuste_final<-tsibble_Airpass%>%model(
  `Dummy`=ARIMA(log(value)~1+season()+pdq(12,1,0)+PDQ(0,0,0))                              )

glance(ajuste_final)

ajuste_final %>%
     select(Dummy)%>%coef()

augment(ajuste_final)

report(ajuste_final)

real_ajustado<-tsibble_Airpass%>%left_join(fitted(ajuste_final,by=index))%>%select(-.model) 


ajuste_final %>%
  fabletools::forecast(h = "12 months") %>%
  autoplot( level = 95) +
  geom_line(data=real_ajustado,aes(y=value,colour="real"))+
  geom_line(data=real_ajustado,aes(y=.fitted,colour="ajustado"))+
  scale_color_manual(name = "real/ajustado", values = c("real" = "black", "ajustado" = "red"))



#####Varios Modelos

###Armónicos
forecast::fourier(AirPassengers,K=1)
tiempo=1
sin(2*pi*tiempo/12)
cos(2*pi*tiempo/12)

###Gráfica de los armónicos
harmonics = fourier(AirPassengers, K = 6)
par(mar = c(1,4,1,1), mfrow = c(6,2))
for(i in 1:ncol(harmonics)){
  plot(harmonics[,i], type = 'l', xlab = "Time", ylab = colnames(harmonics)[i])
}
par(mar = rep(4, 4), mfrow=c(1,1))

ajuste_final_models<-tsibble_Airpass%>%model(
  `FourierK=1`=ARIMA(log(value)~1+fourier(K=1)+pdq(12,1,0)+PDQ(0,0,0)),
  `FourierK=2`=ARIMA(log(value)~1+fourier(K=2)+pdq(12,1,0)+PDQ(0,0,0)),
  `FourierK=3`=ARIMA(log(value)~1+fourier(K=3)+pdq(12,1,0)+PDQ(0,0,0)),
  `Dummy`=ARIMA(log(value)~1+season()+pdq(12,1,0)+PDQ(0,0,0))                              )

glance(ajuste_final_models)

ajuste_final_models %>%
     select(FourierK=1)%>%coef()

ajuste_final_models %>%
  fabletools::forecast(h = "2 years") %>%
  autoplot(tsibble_Airpass, level = 95) 
+
  facet_wrap(vars(.model), ncol = 2) +
  guides(colour = "none", fill = "none", level = "none") +
  geom_label(
   aes(x = yearmonth("1950 Jan"), y = 750,
        label = paste0("AICc = ", format(AICc))),
    data = glance(ajuste_final_models)
  ) +
  labs(title= "Número de Pasajeros de una Aerolínea",
      y="$ Miles")

```


