---
title: "IntroSeriesMultivariadas"
output: html_document
---

```{r setup, include=FALSE}
knitr::opts_chunk$set(echo = TRUE)
```

## R Ejemplos de Series Multivariadas

Vamos a ver algunos ejemplos de series de tiempo multivaridas. El primer conjunto de datos tiene que ver con las temperaturas relativas promedio de noviembre en Europa, Norte América y sur América entre 1910 y 2014 de forma anual.

```{r Temperaturas}
library(tidyverse)
library(tidyquant)
library(TSstudio)
library(SLBDD)
library(timetk)

data("temperatures")
temperatures
str(temperatures)
MultTsTemp=xts(temperatures[2:4], order.by=as.Date(ISOdate(temperatures$year,1,1)))
plot(MultTsTemp)
par(mfrow = c(3 , 1))
plot(MultTsTemp[,1], main = "Europa")
plot(MultTsTemp[,2], main = "Norte América")
plot(MultTsTemp[,1], main = "Sur América")
```

## Including Plots

You can also embed plots, for example:

```{r pressure, echo=FALSE}
plot(pressure)
```

Note that the `echo = FALSE` parameter was added to the code chunk to prevent printing of the R code that generated the plot.
