---
title: "IntroSeriesMultivariadas"
output: html_document
---

```{r setup, include=FALSE}
knitr::opts_chunk$set(echo = TRUE)
```

## R Ejemplos de Series Multivariadas

Vamos a ver algunos ejemplos de series de tiempo multivaridas. El primer conjunto de datos tiene que ver con las temperaturas relativas promedio de noviembre en Europa, Norte América y sur América entre 1910 y 2014 de forma anual.

```{r Temperaturas}
library(tidyverse)
library(tidyquant)
library(TSstudio)
library(SLBDD)
library(timetk)

data("temperatures")
temperatures
str(temperatures)
MultTsTemp=xts(temperatures[2:4], order.by=as.Date(ISOdate(temperatures$year,1,1)))
plot(MultTsTemp,legend.loc='bottomright')
par(mfrow = c(3 , 1))
plot(MultTsTemp[,1], main = "Europa")
plot(MultTsTemp[,2], main = "Norte América")
plot(MultTsTemp[,1], main = "Sur América")
```

### Acciones

Aquí se muestran los índices diarios de los 99 mercados de acciones alrededor del mundo. 
```{r acciones, echo=FALSE}
data("Stockindexes99world")
str(Stockindexes99world)
MultTsStocks=xts(Stockindexes99world[2:100], order.by=Stockindexes99world$Date)
plot(MultTsStocks,legend.loc=NULL)


MultTsStocks_std=xts(scale(Stockindexes99world[2:100]), order.by=Stockindexes99world$Date)
plot(MultTsStocks_std,legend.loc=NULL,main='Series Estandarizadas')

library('PerformanceAnalytics')
Retornos=PerformanceAnalytics::Return.calculate(MultTsStocks,method="log")
str(Retornos)

layout(matrix(1:4, 2, 2))
plot(Retornos[,1:6],multi.panel=2)

par(mfrow = c(3 , 2))
plot(Retornos[,1])
plot(Retornos[,2])
plot(Retornos[,3])
plot(Retornos[,4])
plot(Retornos[,5])
plot(Retornos[,6])
```
Vamos ahora hacer gráficas con base en el objeto timeseries del paquete timeSeries 
```{r acciones otro formato}
library(timeSeries)
ts_data_stocks=timeSeries(Stockindexes99world[2:100],Stockindexes99world$Date)
str(ts_data_stocks)
plot(ts_data_stocks,plot.type="s")

par(mfrow=c(1, 1))
plot(ts_data_stocks[,1:6], plot.type="m")
```
Veamos ahora  las ventas diarias de en logaritmo natural sw una marca de ropa en 25 provincias en china del 1 de enero de 2008 hasta el 9 de diciembre de 2012.
```{r ventas ropa china}
data("clothing")
clothing
daily_index <- seq.Date(from = as.Date("2008-01-01"), # Starting date
                           to = as.Date("2012-12-16"), # Ending date
                           by = "day") # Defining the time intervals
ts_data_sales=timeSeries(clothing,daily_index)
str(ts_data_sales)
plot(ts_data_sales,plot.type="s")

plot(ts_data_sales[,1:8],plot.type="s")

par(mfrow=c(1, 1))
plot(ts_data_sales[,1:8],plot.type="m")


xts_sales_china=xts(clothing, order.by=daily_index)
library(ggfortify)
autoplot(xts_sales_china[,1:8])
```

