---
title: "Clasificación de Series de Tiempo"
output: html_document
date: '2022-06-16'
---

```{r setup, include=FALSE}
knitr::opts_chunk$set(echo = TRUE)
```

## Clustering(Agrupamiento) de Series de Tiempo

Vamos a usar los datos que contienen  las mediciones cada hora del $PM_{2.5}$ de los dispositivos Air-Box para marzo de 2017. Un total de 744 observaciones en el tiempo y en 516 diferentes localizaciones en Taiwan.

```{r Air-Box Taiwan}
library(readr)
require(xts)
require(forecast)
TaiwanAirBox032017 = read_csv("TaiwanAirBox032017.csv")
air <- as.matrix(TaiwanAirBox032017)[,-1]
hourly_index <- seq(from = as.POSIXct("2017-03-01 00:00"), # Starting date
                           to = as.POSIXct("2017-03-31 23:00"), # Ending date
                           by = "hour") # Defining the time intervals

Air_xts=xts(air, order.by=hourly_index)
plot(Air_xts)
ts.plot(air)
x=air
```

##Creación de los ACF

You can also embed plots, for example:

```{r Medidas}
T=dim(x)[1]
k=dim(x)[2]
z=diff(x)
h=5
aa=acf(z,lag.max=h,plot=FALSE)  ###Matriz de autocorreelaciones hasta el rezago h.

H <- c(2:6)
nl<-h
ACM=matrix(0,nl,k)
for (i in 1:k){
 ACM[,i]=aa$acf[H,i,i]
}

####Se saca la matriz de autocrrelaciones requeridas
dim(ACM)
```

```{r Se calculan las medidas}
###All distances can be computed via the package TSclust
library(TSclust)
?diss
Macf=diss(t(z),METHOD ="ACF", lag.max=h)
Macf=as.matrix(Macf)
##Similarity matrices based on PACF, Piccolo measure.
## and normalized periodogram are computed
## with the package TSclust
Mpacf=diss(t(z),METHOD ="PACF", lag.max=h)
Mpacf=as.matrix(Mpacf)
Mpic=diss(t(z), METHOD ="AR.PIC")
Mpic=as.matrix(Mpic)
MPer=diss(t(z),METHOD ="PER", logarithm=TRUE, normalize=TRUE)
MPer=as.matrix(MPer)
```

```{r Histograma de las medidas}
###Histogram of the distances dropping the zeros
## for each of the four methods and find
## the maximum distance between two series
par(mfcol=c(2,2))
hist(Macf[Macf>0])
max(Macf)
arrayInd(which.max(Macf),dim(Macf))

######
hist(Mpacf[Mpacf>0])
max(Macf)
arrayInd(which.max(Mpacf),dim(Mpacf))

######
hist(Mpic[Mpic>0])
max(Mpic)
arrayInd(which.max(Mpic),dim(Mpic))

####
hist(MPer[MPer>0])
max(MPer)
arrayInd(which.max(MPer),dim(MPer))

#####


```
Al revisar os histogramas de frecuencias se puede ver que la distribución de cada una de las distancias es sesgada a la derecha(distancias grandes), lo cual parece indicar múltiples grupos. En el caso de la distancia PER,  muestra una alta concentración en distancias pequeñas y unas pocas de grandes distancias, indicando la presencia de un grupos grande y uno pequeño. 



```{r   distancias promedio}
###The average distances of each method are computed
md1=apply(Macf,1,mean)
md2=apply(Mpacf,1,mean)
md3=apply(Mpic,1,mean)
md4=apply(MPer,1,mean)
plot(md1, main="Average acf distances")
plot(md2, main="Average pacf distances")
plot(md3, main="Average pic distances")
plot(md4, main="Average per distances")

####
##identification of extreme series
which(md1>.5)

which(md2>.5)

which(md3>.8)

which(md4>.12)

```
La máxima distancia ocurre con la serie 29. También se computó la distancia promedio de cada serie a todas las demás.


```{r Disimilaridades}
## Continue with Example .
# We compute the autocorrelation matrices for each series
# to compute the difference between the determinants
nR=h+1
R=array(0,dim=c(k,nR,nR))
for (i in 1:k){
 for (j in 1:nR){
 for (s in 1:nR){
 d=abs(j-s)
 if(d==0) R[i,j,s]=1 else R[i,j,s]<-ACM[d,i] } } }
DetR=matrix(0,k,1)
for (i in 1:k){
 DetR[i]=det(R[i,,])}
Mdis=matrix(0,k,k)
for (i in 1:k){
 for (j in 1:k) {
 Mdis[i,j]=abs(DetR[i]^(1/nl)-DetR[j]^(1/nl)) }}
MdM=Mdis[Mdis>0]
hist(MdM)
max(MdM)
arrayInd(which.max(Mdis),dim(Mdis))
mD=apply(Mdis,1,mean)
plot(mD, main="Average distances determinant")
```
Repite el mismo análisis usando el archivo PElectricity1344.csv, el cual cosiste del precio de la electricidad en forma horaria durante 678 remanas en 8 regiones de Nueva Inglaterra, para un total de 1344(7x24x8) series.Cada series a los 7 días de la semana, en cada una de las 24 horas del día, y por cada una de los 8 regiones.

```{r Agrupaciones}
##A Hierarchical clustering with complete distance is applied
sc1=hclust(as.dist(Macf),method="complete")
sc2=hclust(as.dist(Mpacf),method="complete")
sc3=hclust(as.dist(Mpic),method="complete")
sc4=hclust(as.dist(MPer),method="complete")

par(mfrow=c(2,2))
plot(sc1,main="ACF distances",hang=-1)
plot(sc2,main="PACF distances",hang=-1)
plot(sc3,main="Pic distances",hang=-1)
plot(sc4,main="PER distances",hang=-1)
```

```{r Criterio Step-Plot}
##Make the Step plot for each method
wd1=diff(sc1$height)
plot(wd1,main="ACF distances")

wd2=diff(sc2$height)
plot(wd2,main="PACF distances")

wd3=diff(sc3$height)
plot(wd3,main="PER distances")

wd4=diff(sc4$height)
plot(wd4,main="PER distances")
```
```{r Criterios silhoutte y gap }
library(SLBDD)
#Apply the Silhouette and gap criteria in the acf cluster
silh.clus(8,as.dist(Macf), method="complete")$nClus
silh.clus(8,as.dist(Macf), method="complete")


memb=cutree(sc1,1:10)
gap.clus(Macf,memb, 100)$optim.k
```

```{r Grupos}
memb=cutree(sc1,3)
g1u=which(memb==1)
g2u=which(memb==2)
g3u=which(memb==3)
ng1=length(which(memb==1))
ng1

ng2=length(which(memb==2))
ng2

ng3=length(which(memb==3))
ng3
```

