---
title: "SARIMA"
output: 
  github_document: default
  html_notebook: default
editor_options: 
  markdown: 
    wrap: 72
---

```{r setup, include=FALSE}
knitr::opts_chunk$set(echo = TRUE)
```

## Ejercicio de Simulación

Vamos a hacer un ejercicio de simulación para ver como se identifica la
componente estacional.

```{r Simulacion}
library(urca)
library(forecast)
library(tseries)
library(lmtest)
library(uroot)
library(fUnitRoots)
library(sarima)
require("PolynomF")

###Simulación de un proceso con raíz unitaria estacional
#x11()
x <- ts(sarima::sim_sarima(n=144, model = list(iorder=0, siorder=1, nseasons=12, sigma2 = 1),n.start=24),frequency = 12)
plot(x)
acf(x,lag.max = 36)
monthplot(x)
nsdiffs(x)####Decreta cuantas diferencias estacional a través de la aplicación de 
###Algunas pruebas de raíces unitarias estacionales.


###diferencia estacional
Dx=diff(x,lag=12,differences = 1)###lag:periodo s.
plot(Dx)
acf(Dx,lag.max = 36)
monthplot(Dx)
nsdiffs(Dx)
####Simulación de un SAR
#x11()
x1 <- ts(sim_sarima(n=144, model = list(ar=c(rep(0,11),0.8)),n.start=24),frequency=12)
plot(x1)
acf(x1,lag.max = 36)
monthplot(x1)
nsdiffs(x1)
ndiffs(x1)
p <- polynom(c(1,c(rep(0,11),-0.8)))
solve(p)
abs(solve(p))
###Note lo cerca que están la raíces de la no estacionariedad del proceso, por eso
####aunque si bien el proceso es estacionario, notamos hay una cercanía a 
####e tener una componente estacional.
####El anterior modelo puede escribirse como:
x2 <- ts(sim_sarima(n=144, model=list(sar=0.8, iorder=0, siorder=0, nseasons=12),n.start=24),frequency = 12)
plot(x2)
acf(x2, lag.max=48)
monthplot(x2)
nsdiffs(x2)

x3=ts(sim_sarima(n=144, model=list(sar=0.7, sma=0.5, iorder=0, siorder=1, nseasons=12),n.start=24),frequency = 12)
plot(x3)
acf(x3, lag.max=48)
monthplot(x3)
nsdiffs(x3)

###diferencia estacional
Dx3=diff(x3,lag=12,differences = 1)###lag:periodo s.
plot(Dx3)
acf(Dx3,lag.max = 36)
monthplot(Dx3)
nsdiffs(Dx3)



#########3
x3=ts(sim_sarima(n=144, model=list(ma=0.6, sma=0.5, iorder=0, siorder=1, nseasons=12),n.start=24),frequency = 12)
plot(x3)
acf(x3, lag.max=48)
monthplot(x3)
nsdiffs(x3)

Dx3=diff(x3,lag=12,differences = 1)###lag:periodo s.
plot(Dx3)
acf(Dx3,lag.max = 36)
monthplot(Dx3)
nsdiffs(Dx3)




```

## Ejemplo Pasajeros

Vamos a ver como se hace el modelamiento completo de la serie de
pasajeros.

Iniciaremos con la transformación Box-Cox y las pruebas de raíces
Unitarias

```{r passengers, echo=FALSE}
######Ajuste Serie datos AirPassengers por medio del
#modelo ARIMA estacional, así como su correspondiente
#análisis de residuales y pronósticos

data(AirPassengers)
plot(AirPassengers)
##########Después de haber aplicado la diferencia ordinaria y estacional
######Procedemos a tratar de identificar la estructura de autocorrelación
###a corto plazo(ARMA) y estacional SARMA.
###Para eso, es necesario haber convertido la serie a estacionaria###
lAirpassengers=log(AirPassengers)
plot(lAirpassengers)
#monthplot(lAirpassengers)

#forecast::ndiffs(lAirpassengers)
#####Prueba de Dickey Fuller######
ar(lAirpassengers)
tseries::adf.test(lAirpassengers,k=13)
fUnitRoots::adfTest(lAirpassengers,lags = 12,type='nc')   ###Hay la presencia de Raíz Unitaria
summary(urca::ur.df(lAirpassengers, lags = 12))
adfTest(lAirpassengers,lags=12,type='ct')  ####Puede también indicar
####La presencia de una tendencia determinística

####Diferencia Ordinaria############

dlAirpassengers=diff(lAirpassengers,lag=1)
x11()
par(mfrow=c(2,1))
plot(lAirpassengers)
plot(dlAirpassengers)
ar(dlAirpassengers)

tseries::adf.test(dlAirpassengers,k = 15)  ###No se debe diferenciar más###

fUnitRoots::adfTest(dlAirpassengers,lags = 12,type='nc') 

df_ur=urca::ur.df(dlAirpassengers, lags = 15)

df_ur

```

## Identificación de la componente ARMA estacional y la componente ARMA ordinaria

```{r Componente Estacional y Ordinaria}
####################################
library(uroot)
require(forecast)
######Diferencia Estacional(continuación AirPassengers)#######
monthplot(dlAirpassengers)
acf(dlAirpassengers,lag.max = 36)
spectrum(dlAirpassengers)
nsdiffs(dlAirpassengers)
nsdiffs(AirPassengers)

DdlAirpassengers=diff(dlAirpassengers,lag=12)###lag=s
#x11()
par(mfrow=c(2,1))
plot(dlAirpassengers)
plot(DdlAirpassengers)
monthplot(DdlAirpassengers)
acf(DdlAirpassengers,lag.max = 36)
spectrum(DdlAirpassengers)
nsdiffs(DdlAirpassengers)


##Autocorrelogramas
#x11()
acf(DdlAirpassengers)
acf(DdlAirpassengers,lag.max = 48, ci.type='ma')# q=0,1, Q=0,1
pacf(DdlAirpassengers,lag.max = 48) # p=0,1,2,...,9, P=0,1
#SARIMA(p=0,d=1,q=1)x(P=0,D=1,Q=1)s=12
```

## Ajuste del Modelo y Análisis de Residuales

```{r Ajustes y Residuales}
##Ajuste del modelo
###Arima Estacional o SARIMA(p=0,d=1,q=3)x(P=0,D=1,Q=1)s=12 con transformación logaritmica

#Modelo MA(1) estacional
modelo = Arima(AirPassengers, c(0, 1, 1),seasonal = list(order = c(0, 1, 1), period = 12),lambda = 0)
coeftest(modelo)
modeloalter= Arima(AirPassengers, c(1, 1, 0),seasonal = list(order = c(1, 1, 0), period = 12),lambda = 0)

## Análisis de residuales
#x11()
residuales <- modelo$residuals
plot(residuales)
acf(residuales,lag.max = 24)
pacf(residuales,lag.max = 24)
#Test de autocorrelaci?n
Box.test(residuales, lag = (length(residuales)/4), type = "Ljung-Box", fitdf = 2)
######Análisis de Outliers
#Test de normalidad
jarque.bera.test(residuales)



###Estad?ticas CUSUM
res=residuales
cum=cumsum(res)/sd(res)
N=length(res)
cumq=cumsum(res^2)/sum(res^2)
Af=0.948 ###Cuantil del 95% para la estad?stica cusum
co=0.14422####Valor del cuantil aproximado para cusumsq para n/2
LS=Af*sqrt(N)+2*Af*c(1:length(res))/sqrt(N)
LI=-LS
LQS=co+(1:length(res))/N
LQI=-co+(1:length(res))/N
x11()
par(mfrow=c(2,1))
plot(cum,type="l",ylim=c(min(LI),max(LS)),xlab="t",ylab="",main="CUSUM")
lines(LS,type="S",col="red")
lines(LI,type="S",col="red")
#CUSUM Square
plot(cumq,type="l",xlab="t",ylab="",main="CUSUMSQ")                      
lines(LQS,type="S",col="red")                                                                           
lines(LQI,type="S",col="red")

```

## Pronóstico

```{r Pronostico}
#x11()
Pronosticos=forecast(modelo,h=12,level=0.95)
plot(Pronosticos)
predic<-predict(modelo,n.ahead=12)
plot(predic$pred)


#####Comparación de pronósticos####
library(fpp)
train <- window(AirPassengers,start=c(1949,01),end=c(1959,12))
test <- window(AirPassengers,start=c(1960,01),end=c(1960,12))
fitmodelo <- Arima(AirPassengers, c(0, 1, 1),seasonal = list(order = c(0, 1, 1), period = 12),lambda = 0)
refit <- Arima(AirPassengers, model=fitmodelo)
fc <- window(fitted(refit), start=c(1960,1))


h <- 1
train <- window(AirPassengers,start=c(1949,01),end=c(1959,12))
test <- window(AirPassengers,start=c(1960,01),end=c(1960,12))
n <- length(test) - h + 1
fitmodelo <- Arima(AirPassengers, c(0, 1, 1),seasonal = list(order = c(0, 1, 1), period = 12),lambda = 0)
fc <- ts(numeric(n), start=c(1960,01), freq=12)
for(i in 1:n)
{  
  x <- window(AirPassengers, end=c(1959, 12+(i-1)))
  refit <- Arima(x, model=fitmodelo)
  fc[i] <- forecast(refit, h=h)$mean[h]
}
dife=(test-fc)^2
ecm=(1/(length(test)))*sum(dife)
ecm
```

```{r Otros Modelamiento}
library(tidyverse)
library(tidyquant)
library(TSstudio)
library(SLBDD)
library(timetk)
library(fable)
library(feasts)
AirPassengers_tsb=as_tsibble(AirPassengers)
Ajuste_tsibble_Pass<- AirPassengers_tsb %>%
  model(
    sarima011011_Pass = ARIMA(log(value) ~ pdq(0,1,1) + PDQ(0,1,1)),
    auto_pass = ARIMA(log(value), stepwise = TRUE, approx = FALSE), 
  dummy_Pass=ARIMA(log(value) ~ pdq(0,1,1)+ season()),
 fourier_Pass=ARIMA(log(value) ~ pdq(0,1,1)+ fourier(K = 2))
 )

glance(Ajuste_tsibble_Pass)

#Ajuste_tsibble_Pass %>% select(sarima011011_Pass)%>%
 # gg_tsresiduals()

#augment(Ajuste_tsibble_Pass) %>%
#  filter(.model=='sarima011011_Pass') %>%
#  features(.innov, ljung_box, lag = 10, dof = 3)

Ajuste_tsibble_Pass %>%
  fabletools::forecast(h=12) %>%
  autoplot(AirPassengers_tsb)

Ajuste_tsibble_Pass %>%
  fabletools::forecast(h=12) %>%
  filter(.model=='sarima011011_Pass') %>%
  autoplot(AirPassengers_tsb)

Ajuste_tsibble_Pass %>%
  fabletools::forecast(h=12) %>%
  filter(.model=='dummy_Pass') %>%
  autoplot(AirPassengers_tsb)

Ajuste_tsibble_Pass %>%
  fabletools::forecast(h=12) %>%
  filter(.model=='fourier_Pass') %>%
  autoplot(AirPassengers_tsb)

```

Vale la pena decir que si los residuales son no correlacionados pero
ellos no tiene distribución normal, se puede usar los intervalos
bootatrap ver sección 5.5 libro fpp3. Esto se hace añadiendo
bootstrap=TRUE en la función forecast().

# Intervenciones

Accidentes laborales desde enero de 1979 hasta diciembre de 1998. Aquí
vamos a tener en cuenta tres variables de intervención: \* $D_t:$ número
de días laborales. \* $I_{1t}^{(h)}:$ variable de impulso que toma el
valor 1 si la semana santa cae en ese mes, y cero en otro caso. \*
$I_{2t}^{(h)}:$ Variable que toma el valor de 1 cuando febrero tiene un
día más por ser un año bisiesto.

La razón por la cual es razonable incluir estas variables es porque el
número de accidentes laborales puede estar siendo afectado por estos
sucesos. Sin embargo, hay mas formas de incluir tales efectos, por
ejemplo la función calendar.effects del paquete tsoutliers extrae estos
efectos pero desde otra respectiva. Por ejemplo, para los días laborales
se calcula una variable asociada llamada día laboral($td_t$), la cual es
como sigue: Sea $wd_t$ el número de días laborales por ejemplo en un mes
t. $nwd_t$ es el número de días no laborales en el mes $t$. La variable
$td_t$ es como sigue: $$wd_t=\# \text{días laborales}-festivos$$

$$nwd_t=\# \text{días no laborales}+festivos$$ y así

$$td_t=wd_t-(5/2)nwd_t.$$ Los días laborales son los días de lunes a
viernes, y los días no laborales son los sábados y domingos. El número
de días festivos en el tiempo $t$ se pasan como un objeto para la
función a través del argumento holidays. El efecto de semana santa se
define como la porción de días antes de la semana santa(de un total de 6
por defecto) que caen en marzo y abril.Los restantes meses se les asigna
el valor de cero.

El año bisiesto se asocia con un valor de 0.75 al mes de febrero si el
año es bisiesto, en caso contrario es -0.25. Los demás meses se definen
con cero.

```{r Intervención 1}
library(tsoutliers)
library(tidyverse)
library(tsibble)
library(timeDate)
library(lares)
library(bizdays)

Accidentes<-read_rds(file = "Accidentes.rds")
Accidentes_formato_fecha=Accidentes
Accidentes_formato_fecha$Fechas<-yearmonth(Accidentes_formato_fecha$Fechas)


Accidentes_tsibble=as_tsibble(Accidentes_formato_fecha)
Accidentes_tsibble

Accidentes_tsibble%>%autoplot()



```

Acá construimos las variables para los efectos de calendario.
Adicionalmente, vamos a incluir una variable cambio de nivel para
febrero de 1988, ya que se introdujo una nueva definición de accidente
laboral en la ley Española. Esta variable de paso se define como sigue:
$$S_t^{(110)}=\begin{cases}
0 & \text{si } t<110,\\
1 & \text{si } t\geq 110.
\end{cases}
$$ El valor de 110 es porque corresponde a la observación número 110 en
el tiempo. Esta variable se puede crear usando la función filter.

Una función cambio transitorio, tambien puede incluirse
$$C(t)=\frac{\omega B}{1-\delta B}S_{t}^{(h)}$$

como sigue "tc_0\_4 \<- filter(tc, filter = 0.4, method ="recursive")"

```{r efectos de calendario}
x <- ts(frequency = 12, start = c(1979, 1), end = c(1998, 12))
ce <- calendar.effects(x, leap.year = TRUE)
colnames(ce)
ce
class(ce)
plot(ce, main = "calendar effects")
# Easter days for each year
calendar.effects(x, easter.date = TRUE)$easter

###
tc <- rep(0, length(x))
tc[110] <- 1
ls <- stats::filter(tc, filter = 1, method = "recursive")
plot(ls, main = "Función Paso - TC delta = 1", type = "s")

###Uniendo todos los efectos

class(ce)<-"matrix"
ley=as.matrix(ls)
colnames(ley)<-"ley"
efectos<-cbind(ce,ley)
efectos
```

Vamos ajustar un modelo basado en el logaritmo del número de accidentes.
Un modelo incial propuesto sin las regresoras es:
$$SARIMA((2,1,0)\times(1,1,1))$$

```{r ajuste del modelo 1}
library(forecast)
library(lmtest)
accidentes_ts=ts(Accidentes$Accidentes,start=c(1979,1),frequency=12)
modelo_accidentes = Arima(accidentes_ts, c(2, 1, 0),seasonal = list(order = c(1, 1, 1), period = 12),lambda = 0)

coeftest(modelo_accidentes)
###Incorporando regresoras
modelo_accidentes_xreg = Arima(accidentes_ts, c(2, 1, 0),seasonal = list(order = c(1, 1, 1), period = 12),lambda = 0,xreg = efectos)

coeftest(modelo_accidentes_xreg)
regresoras_futuras=matrix(c(3,0,0,1),1,4)
colnames(regresoras_futuras)<-colnames(efectos)
h=12
forecast::forecast(modelo_accidentes_xreg,h=1,xreg=regresoras_futuras)
```

```{r ajuste del modelo2}
ajuste_final<-aus_cafe%>%model(
  `FourierK=1`=ARIMA(log(Turnover)~fourier(K=1)+pdq(1,1,0)+PDQ(0,0,0),),
  `FourierK=2`=ARIMA(log(Turnover)~fourier(K=2)+pdq(1,1,0)+PDQ(0,0,0)),
  `FourierK=3`=ARIMA(log(Turnover)~fourier(K=3)+pdq(1,1,0)+PDQ(0,0,0)),
  `Dummy`=ARIMA(log(Turnover)~season()+pdq(1,1,0)+PDQ(0,0,0))                              )
```
