---
title: "Identificación AR y MA Puros"
output: github_document
---

```{r setup, include=FALSE}
knitr::opts_chunk$set(echo = TRUE)
```

###Exploración de ACF para Series simuladas y de datos reales

```{r IID}
T=500
IID=rnorm(T,4,1)
ts_IID=as.ts(IID)
ts_IID
plot(ts_IID)
acf(ts_IID,lag.max = sqrt(T))
pacf(ts_IID,lag.max =sqrt(T) )  ###La autocorrelación Parcial mide la asociación estadística en X_{k+1} y X_{1} ajustado por intervención de las observaciones X_2,...,X_k.
```

###Filtro lineal invariante Se desea simular observaciones que provienen de:

$$X_t=\sum_{j=-k}^{k}a_jZ_{t-j}$$

Note que hay dependencia hasta el rezago $h=2k$.

```{r filtro lineal}
k=2
T=2000+2*k

a=rnorm(2*k+1,5,1)
Zt=rnorm(T,0,1) ##proceso IID
Xt=rep(0,T)
for(t in (k+1):(T-k))
{
  Xt[t-k]=a%*%Zt[(t-k):(t+k)]
}  
filtro_lin=as.ts(Xt)
plot(filtro_lin)
acf(filtro_lin)
pacf(filtro_lin)
```

Tarea: Hacer lo mismo para el proceso $X_{t}=A\cos(\theta t)+B\sin(\theta t), \theta\in(-\pi,\pi)$ y $A,B$ variables aleatorias no correlacionadas con medias cero y varianzas 1.

```{r Caminata Aletoria}
T=1000
sigma=2
X_t=rnorm(T,0,sigma)
S_t=as.ts(cumsum(X_t))
plot(S_t)
acf(S_t,lag.max = 500)
pacf(S_t)
```

###Gráfico de autocorrelación algunas Series reales

```{r Serie tasa de interés}
r1=read.table("w-gs1yr.txt",header=T)[,4] 
tsr1=ts(r1,start=1962+5/365.25,frequency=365.25/7)
tsc1=diff(tsr1)
plot(tsc1)
acf(tsc1)
pacf(tsc1)
```

```{r SP500}
sp5=as.ts(scan(file="SP500.txt"))
sp5
plot(sp5)
acf(sp5)
acf(sp5^2)
```

```{r LLuvia}
library(readxl)
library(tidyverse)
library(tidyquant)
library(timetk)
library(tsibble)
library(feasts)
Lluvia <- read_excel("Lluvia.xlsx", col_types = c("date", "numeric"))
Lluvia%>% timetk::plot_time_series(Fecha, lluvia, .interactive = TRUE)
Lluvia%>%timetk::plot_acf_diagnostics(
       Fecha, lluvia,               # ACF & PACF
        .lags = 60,          # 7-Days of hourly lags
        .interactive = FALSE)
acf(Lluvia$lluvia,lag.max = 60)
df_tsibble_Lluvia=Lluvia
df_tsibble_Lluvia$Fecha<-tsibble::yearmonth(Lluvia$Fecha)
tbl_ts_lluvia=tsibble::as_tsibble(df_tsibble_Lluvia)
tbl_ts_lluvia %>%
  autoplot(lluvia) +
  labs(y = "Promedio de lluvias en Colombia mensual")
tbl_ts_lluvia %>% ACF(lluvia,lag_max =60) %>% autoplot()

```

Tarea: Chequear la acf y pacf de sus series, además de la serie de pasajeros data(AirPassengers), todas las series del archivo Base_Accidentes.xlsx de la carpeta base de datos, además de todas las series de la carpeta Estacionarias. Por favor importarlas, crear objetos de series de tiempo.

## Identificación MA Puros

En este script encontraremos la manera de identificar procesos MA puros y AR Puros. Empezamos con Ma Puros.

```{r Identificación MA Puros}
#####Identificación MA y AR puros
####Identificación de un MA puro
#set.seed(1)
#y=rnorm(200,0,1)
#plot(y,type='l')
#x11()
#acf(y,lag.max=sqrt(length(y)))
#pacf(y)
####Ejemplo MA(1)
set.seed(12345)
theta1=0.90
theta2=0.5
Tlength=200
arimaej=arima.sim(list(order = c(0,0,1),ma=c(theta1)), n = Tlength)
plot(arimaej,main='MA(1)')
acf(arimaej,lag.max=50)####Bandas para probar no autocorrelación de ruido blanco
acf(arimaej,ci.type='ma',lag.max = trunc((Tlength)/4)) ####Bandas para probar MA, note que es consecuente con un MA(1)
pacf(arimaej)
###Ejemplo MA(2)
set.seed(123456)
arimaej=arima.sim(list(order = c(0,0,2),ma=c(theta1,theta2)), n = Tlength)
plot(arimaej,main='MA(2)')
acf(arimaej)
acf(arimaej,ci.type='ma')####Bandas para probar autocorrelación del tipo proceso MA
pacf(arimaej)
###Los órdenes Máximos que se deberían postular para un ARMA(p=4,q=2) mixto.

###Simular un AR(1) phi=0.8
arimaej=arima.sim(list(order = c(1,0,0),ar=c(0.8)), n = Tlength)
plot(arimaej)
acf(arimaej)
acf(arimaej,ci.type='ma')
pacf(arimaej)
```



## Identificación AR Puros

You can also embed plots, for example:

```{r ARPuros}
######Ejemplos Autoregresivos AR(p)
####Ejemplo AR(1)
set.seed(123)
phi1=0.8
Tlength=200
arimaar1=arima.sim(list(order = c(1,0,0),ar = c(phi1)), n = Tlength)
plot(arimaar1,main='AR(1)')
acf(arimaar1)
acf(arimaar1,ci.type='ma')
pacf(arimaar1)

####Ejemplo AR(2)
set.seed(1234)
phi1=0.8
phi2=-0.2
Tlength=200
arimaar2=arima.sim(list(order = c(2,0,0),ar = c(phi1,phi2)), n = Tlength)
plot(arimaar2,main='AR(1)')
acf(arimaar2)
acf(arimaar2,ci.type="ma")
pacf(arimaar2)
```

# Que pasa con los modelo ARMA mixtos?
Se simula un proceso ARMA(1,2)

```{r ACF ARMA mixto}
 
arimaej=arima.sim(list(order=c(1,0,2),ar=c(0.8),ma=c(theta1,theta2)), n = Tlength)
plot(arimaej)
acf(arimaej)
acf(arimaej,ci.type='ma')
pacf(arimaej)
```


```{r Pasajeros}
data("AirPassengers")
plot(AirPassengers)
log_airpass=log(AirPassengers)
plot(log_airpass)
diff_log_airpass=diff(log_airpass)
plot(diff_log_airpass)
spectrum(diff_log_airpass,log="no")
spectrum(diff_log_airpass,kernel("modified.daniell", c(1,1)))
monthplot(diff_log_airpass)
###Eliminamos la estacionalidad
diff_log_airpass_est=diff(diff_log_airpass,lag = 12)
monthplot(diff_log_airpass_est)
spectrum(diff_log_airpass_est,log="no")
spectrum(diff_log_airpass_est,kernel("modified.daniell", c(1,1)))
plot(diff_log_airpass_est)
###Identificar 
acf(diff_log_airpass_est,lag.max = 60)

acf(diff_log_airpass_est,lag.max = 60,ci.type='ma')
pacf(diff_log_airpass_est,lag.max = 60)

```


