---
title: "Arboles"
output: github_document
---

```{r setup, include=FALSE}
knitr::opts_chunk$set(echo = TRUE)
```

## M칠todos Basados en 츼rboles

Los 치rboles binarios son el componente b치sico de la mayor칤a de los m칠todos estad칤sticos basados en 치rboles.\\
Binario quiere decir, que cada rama del 치rbol puede ser dividido dentro de 2 sub-ramas Estos 치rboles son com칰nmente referidos a 치rboles de decisi칩n.

Es importante tener en cuenta que con base a la serie original, debe poder verificarse si se presenta heterocedasticidad marginal. 

```{r importaci칩n y Gr치ficas}


da=read.table("GDPC1.txt",header=T) 
gdp = diff(log(da$rgdp))
tdx = da$year + (da$mon/12)
tdx = tdx[-1]
plot(tdx,gdp,xlab='a침o',ylab='tasa-PIB',type='l') 
length(gdp)

```

## Configuraci칩n y Arbol

 $yt=g(y_t-1,y_t-2,y_t-3)+a_t.$
 Se debe empezar desde el tiempo t=4 porque hay 3 condiciones iniciales.
```{r Configuraci칩n y Arbol}

gdp = round(gdp*100,2)
plot(tdx,gdp,xlab='a침o',ylab='tasa-PIB',type='l') 
X = cbind(gdp[4:273],gdp[3:272],gdp[2:271],gdp[1:270])
colnames(X) = c("gdp","gdp1","gdp2","gdp3")
require(tree)
t1 = tree::tree(gdp~.,data=data.frame(X))
summary(t1)

plot(t1)
text(t1,pretty=0)
```


# Ejemplo completo

Considere la medici칩n diaria de PM2.5 (materia particular fina con un di치metro menor a 2.5 mm) de Shanghai, China, desde el 1 de enero de 2013 al 31 de mayo de 2017. Los datos originales son por hora, medidos en unidades (洧랞g / m3), y se puede descargar de www.stateair.net, que es parte del programa de monitoreo de la calidad del aire del Departamento de Estado de EE. UU.\\
Tomamos el promedio de datos por hora como la medida de PM2.5 para un d칤a determinado. Para simplificar el an치lisis, eliminamos la observaci칩n del 29 de febrero de 2016 para que cada a침o tenga el mismo n칰mero de observaciones.\\
Se toman 365 observaciones, es decir el 칰ltimo a침o como muestra de prueba, es decir nos quedan 1246 para el entrenamiento.\\
En el 치rbol, se ve que la variable rezago-1 yt_1 es la variable explicativa m치s importante, y las variables rezagadas estacionales yt_370 y yt_367 tambi칠n son importantes.

```{r Pron칩stico}
library(NTS)
PM2.5 = scan(file="d-Shanghai-1317.txt")
tdx = c(1:length(PM2.5))/365+2013
par(mfcol=c(2,1))
plot(tdx,PM2.5,xlab='year',ylab='PM2.5',type='l') 
acf(PM2.5,lag=800)###Chequeamos un ciclo anual  o se usa PACF(autocorrelaci칩n parcial)
pacf(PM2.5,lag=400)
m1 = NNsetting(PM2.5,nfore=365,lags=c(1:10,365:370))###configuraci칩n prueba y entrenamiento al igual que las covariables.Es decir, los rezagos son y_1,....,y_10, y y_365,..,y_370, debido al ciclo anual, en total 16.
names(m1)
X= m1$X; y = m1$y; predX = m1$predX; predY = m1$predY
t1 = tree::tree(y~.,data=data.frame(X))
par(mfcol=c(1,1))
plot(t1)
text(t1,pretty=0) 
pt1 = predict(t1,newdata=data.frame(predX)) ###Predicci칩n sobre la muestra de prueba
er3 = pt1-predY ###Errores de predicci칩n
mean(abs(er3))
sqrt(mean(er3^2)) ###Promedio de los errores de predicci칩n al cuadrado
###Note la especificaci칩n de la muestra de prueba
tail(predY,20)
tail(PM2.5,20)

head(y,10)
PM2.5[371:380]
```
# Residuales del Modelo

```{r Residuales}
pp1 =predict(t1,newdata=data.frame(X))
resi= y-pp1
acf(resi,lag.max = 400)
plot(resi,type='l')
hist(resi)
```
# Poda del 츼rbol

```{r Poda Validaci칩n cruzada}
cv.t1 = cv.tree(t1)
plot(cv.t1$size,cv.t1$dev,type="b")##Parece que el tama침o del 치rbol es 4
prune.t1= prune.tree(t1,best=4)
plot(prune.t1)   ####Gr치fica de 치rbol con la poda
text(prune.t1,pretty=0)
prun = predict(prune.t1,newdata=data.frame(predX)) 
per =predY-prun
mean(abs(per))
sqrt(mean(per^2))
```

```{r Residuales modelo despu칠s de la poda}
pp1_tune =predict(prune.t1,newdata=data.frame(X))
resi_tune= y-pp1_tune
acf(resi_tune)
plot(resi_tune,type='l')

```

## Pron칩stico h pasos adelante

```{r Pron칩stico h pasos adelante}
h=5
T_length=length(PM2.5)
T_h=T_length-5
M1_pronostico=NNsetting(PM2.5,nfore=5,lags=c(1:10,365:370))
names(M1_pronostico)
#y_1,....,y_10, y y_365,..,y_370
pronostico=rep(0,h)
M1_pronostico_predX_original= M1_pronostico$predX
for (paso in 1:(h))
  {
  pronostico[paso]=predict(prune.t1,newdata=data.frame(t(M1_pronostico$predX[paso,])))
  if(paso!=h)
  {  M1_pronostico$predX[paso+1,1:paso]=pronostico[1:paso]}
}

predict(prune.t1,newdata=data.frame(M1_pronostico_predX_original))   ###Predicci칩n con las variables verdaderas
```

Hay un ejemplo para modelos de 치rboles, donde se puede incluir la estacionalidad, ver https://petolau.github.io/Regression-trees-for-forecasting-time-series-in-R/

