---
title: "Descomposición"
output: github_document
#output: html_document
---

```{r setup, include=FALSE}
knitr::opts_chunk$set(echo = TRUE)
```

## Métodos de Descomposición de Series de tiempo

Vamos a hacer un análisis Inicial a la serie de pasajeros. Un análisis similar deberá hacerse para las series ISE y ACC de la Base de datos Base_Accidentes.xlsx,

 Las primeras tres metodologías se basarán en el supuesto que una serie de tiempo observable puede ser descompuesta en una componente de  tendencia y una componente estacional, es decir, $\{X_{t}\}$ puede descomponerse de la siguiente forma aditiva
$$
X_{t}=m_{t}+S_{t}+Y_{t},
$$
donde $$m_{t}:\text{función que cambia suavemente,}$$\\
$$S_{t}:\text{función de periodo conocido d,}$$\\
$$Y_{t}:\text{ruido aleatorio estacionario en el sentido débil.}$$\\
Un modelo multiplicativo  puede ser considerado como modelo alternativo al aditivo,
$$
X_{t}=m_{t}\times S_{t} \times Y_{t}.
$$
Sin embargo es necesario primero hacer una transformación de Box-Cox para Estabilizar la varianza marginal.

 $$
 f_{\lambda}(u_{t})= 
 \lambda^{-1}(u^{\lambda}_{t}-1),   si \ u_{t} \geq 0, para\  \lambda>0
 $$
 o
 $$
 f_{\lambda}(u_{t})= \ln(u_{t}), \ si\  u_{t}>0, \ para\  \lambda=0
 $$
```{r importación y Gráficas}


data("AirPassengers")
plot(AirPassengers)
#####Transformación Box-Cox
library(FitAR)
library(forecast)
forecast::BoxCox.lambda(AirPassengers, method = "guerrero", lower = 0, upper = 2)  
##method="loglik"
FitAR::BoxCox(AirPassengers)

#air.arima<-arima(AirPassengers, c(0,1,1), seasonal=list(order=c(0,1,1), period=12))
#FitAR::BoxCox(air.arima)
lAirPass=log(AirPassengers)
par(mfrow=c(2,1))
plot(AirPassengers)
plot(lAirPass)
```
# Descomposición usando promedios Móviles
## Para tendencia
```{r PMtendencia}
fltr <- c(1/2, rep(1, times = 11), 1/2)/12   ##q=6
fltr
## estimate of trend
lAirPass.trend <- stats::filter(lAirPass, filter = fltr, method = "convo", sides = 2)
## plot the trend
#x11()
par(mfrow=c(2,1))
plot(lAirPass)
plot.ts(lAirPass.trend, ylab = "Trend", cex = 1)

```
# Efecto estacional a través del tiempo

```{r PM Estacional}
lAirPass.1T <- lAirPass - lAirPass.trend

## plot the monthly seasonal effects
plot.ts(lAirPass.1T, ylab = "Seasonal effect", xlab = "Month", cex = 1)

## length of ts
ll <- length(lAirPass.1T)
## frequency (ie, 12)
ff <- frequency(lAirPass.1T)
## number of periods (years); %/% is integer division
periods <- ll%/%ff
## index of cumulative month
index <- seq(1, ll, by = ff) - 1
## get mean by month
mm <- numeric(ff)
for (i in 1:ff) {
  mm[i] <- mean(lAirPass.1T[index + i], na.rm = TRUE)
}
## subtract mean to make overall mean=0
mm <- mm - mean(mm)

## plot the monthly seasonal effects
plot.ts(mm, ylab = "Seasonal effect", xlab = "Month", cex = 1)

## create ts object for season
lAirPass.seas <- ts(rep(mm, periods + 1)[seq(ll)], start = start(lAirPass.1T), 
               frequency = ff)


## random errors over time
lAirPass.err <- lAirPass - lAirPass.trend - lAirPass.seas


## plot the obs ts, trend & seasonal effect
plot(cbind(lAirPass, lAirPass.trend, lAirPass.seas, lAirPass.err), main = "", yax.flip = TRUE)

```
# Dos funciones que hacen la descomposición de forma interna y automática
Una función específica para filtros de promedios móviles también puede ser usada y es 
ma del paquete forecast, donde order=d, note que hay una ligera diferencia por el 1/2 de los datos en los extremos
```{r dos funciones}
lAirPass.trendma=forecast::ma(lAirPass,order=13)
lAirPass.trendma-lAirPass.trend

####Uso de la función decompose
deslAirPass=decompose(lAirPass)
plot(deslAirPass)
deslAirPass
```

# Otras ténicas de descomposición

Existe mas formas de hacer de descomposición de series de tiempo, por ejemplo está
Descomposción X11 usando el paquete seasonal, cuyo argumento teórico se puede ver el libro Seasonal Adjustment Methods and Real Time Trend-Cycle Estimation (Statistics for Social and Behavioral Sciences)
Estela Bee Dagum, Silvia Bianconcini

```{r X11}
library(seasonal)
library(ggplot2)
library(fpp)

AirPassengers %>% seas(x11="") -> fit  #%>% Operador Pipe
autoplot(fit) + ggtitle("X11 decomposition of Aipassengers")


data(elecequip)
autoplot(elecequip)
elecequip %>% seas(x11="") -> fit
autoplot(elecequip, series="Data") +
  autolayer(trendcycle(fit), series="Trend") +
  autolayer(seasadj(fit), series="Seasonally Adjusted") +
  xlab("Year") + ylab("New orders index") +
  ggtitle("Electrical equipment manufacturing (Euro area)") +
  scale_colour_manual(values=c("gray","blue","red"),
                      breaks=c("Data","Seasonally Adjusted","Trend"))
```
# Descomposición STL

```{r STL}
library(dplyr)
library(fpp3)
library(fpp)
library(fable)
library(feasts)
data(elecequip)
autoplot(elecequip)
elecequip_tsibble=as_tsibble(elecequip)
elecequip_tsibble%>%gg_subseries(value,period=12)
elecequip_tsibble<-elecequip_tsibble%>%mutate(diff_value=difference(value))
elecequip_tsibble%>%gg_subseries(diff_value,period=12)
###La base de datos "elecequip" está en en el paquete fpp
###Note que el operador %>% pipe permite concatenar múltiples dplyr operaciones
###Manufacture of electrical equipment: computer, electronic and optical products
elecequip %>%
  stats::stl(t.window=13, s.window="periodic", robust=TRUE) %>%
  autoplot()


###usando libro fpp3 
elecequip_tsibble=as_tsibble(elecequip)




elecequip_tsibble %>%
  model(
    STL(value ~ trend(window = 13) +
                   season(window = "periodic"),
    robust = TRUE)) %>%
  components() %>%
  autoplot()

```

# Pronóstico basados en descomposición
```{r Pronósticos Basados en Descomposición}
fit <- stl(elecequip, t.window=13, s.window="periodic",
           robust=TRUE)
fit %>% seasadj() %>% naive() %>%
  autoplot() + ylab("Nuevo índices ordenados.") +
  ggtitle("Pronóstico Naive de la componente ajusta estacionalmente")
###El método naive consiste en que la predicción es el último valor real de la serie(o el de una caminata aleatoria).
#Ahora se re-estacionalizan los datos añadiendo 
###Los pronósticos de la componente estacional.
fit %>% forecast(method="naive") %>%
  autoplot() + ylab("New orders index")

###Note que la obtención de los pronósticos  es obtenida paso a paso.
###Otra forma de hacerlo es usando la función stlf
fcast1 <- stlf(elecequip, method='naive')
fcast <- stlf(elecequip, method='ets')

###Ajuste usando STL de feasts y model

fit_elecequip_tsibble =elecequip_tsibble%>%
  model(stlf=decomposition_model(STL(value ~ trend(window = 13) +
                   season(window = "periodic"),
    robust = TRUE),NAIVE(season_adjust)))

fit_elecequip_tsibble%>%fabletools::forecast()%>%autoplot(elecequip_tsibble)+ labs(y=" a",title=" b")  
###Por defecto hace el pronóstico para el doble del ciclo estacional 
```

#Suavizamiento Exponencial
Si no se desea alguna componente, hay que establecer los parámetros en cero.

```{r Suavizamiento exponencial}
library(forecast)
tsibble_lAirPass=as_tsibble(lAirPass)
HWAP=stats::HoltWinters(lAirPass,seasonal="additive")
HWAP_1=forecast::hw(lAirPass,seasonal="additive",damped=TRUE)  ###También se puede usar holt

plot(HWAP)
plot(HWAP_1)

ajustados=fitted(HWAP)
plot(ajustados)
ajustados
HWAP
#####
summary(HWAP_1)
####
predictionHWAP_1=forecast(HWAP,h=12,level =0.95,lambda = 0)
predictionHWAP_1
plot(predictionHWAP_1)
predictionHWAP_2=predict(HWAP,n.ahead = 12, prediction.interval = T, level = 0.95)
predictionHWAP_2=forecast::InvBoxCox(predictionHWAP_2,lambda=0)
predictionHWAP_2

####Usando objeto tsibble con ETS de fable, "A":additive "M": multiplicative, "N":nada, "Ad" "Md" damped. Note que hay algunos parámetros que se pueden estabelcer en cero
ajustepass=tsibble_lAirPass%>%
  model(ETS(value~ error("A")+trend("A")+season("A")))

pronostico=ajustepass%>%
  fabletools::forecast(h=12)
pronostico

pronostico%>%autoplot(tsibble_lAirPass)+geom_line(aes(y=.fitted),col="#D55E00",data=augment(ajustepass))+labs(y=" ",title="Pronóstico u ajustados")+guides(colour="none")
```

la función ets,ses, holt y hw de forecast también permiten hacer suavizamiento exponencial.


Tarea: Del libro electrónico fpp3 por favor complementar el tema de descomposición y suavizamiento exponencial con la lectura de todas las secciones:
https://otexts.com/fpp3/decomposition.html

https://otexts.com/fpp3/expsmooth.html


