---
title: "Descomposición"
output: github_document
#output: html_document
editor_options: 
  markdown: 
    wrap: 72
---

```{r setup, include=FALSE}
knitr::opts_chunk$set(echo = TRUE)
```

## Métodos de Descomposición de Series de tiempo

Vamos a hacer un análisis Inicial a la serie de pasajeros. Un análisis
similar deberá hacerse para las series ISE y ACC de la Base de datos
Base_Accidentes.xlsx,

Las primeras tres metodologías se basarán en el supuesto que una serie
de tiempo observable puede ser descompuesta en una componente de
tendencia y una componente estacional, es decir, $\{X_{t}\}$ puede
descomponerse de la siguiente forma aditiva $$
X_{t}=m_{t}+S_{t}+Y_{t},
$$ donde $$m_{t}:\text{función que cambia suavemente,}$$\\
$$S_{t}:\text{función de periodo conocido d,}$$\\
$$Y_{t}:\text{ruido aleatorio estacionario en el sentido débil.}$$\\ Un
modelo multiplicativo puede ser considerado como modelo alternativo al
aditivo, $$
X_{t}=m_{t}\times S_{t} \times Y_{t}.
$$ Sin embargo es necesario primero hacer una transformación de Box-Cox
para Estabilizar la varianza marginal.

$$
 f_{\lambda}(u_{t})= 
 \lambda^{-1}(u^{\lambda}_{t}-1),   si \ u_{t} \geq 0, para\  \lambda>0
 $$ o $$
 f_{\lambda}(u_{t})= \ln(u_{t}), \ si\  u_{t}>0, \ para\  \lambda=0
 $$

```{r importación y Gráficas}


data("AirPassengers")
plot(AirPassengers)
#####Transformación Box-Cox
#library(FitAR)
library(forecast)
forecast::BoxCox.lambda(AirPassengers, method = "guerrero", lower = 0, upper = 2)  
##method="loglik"
#FitAR::BoxCox(AirPassengers)

#air.arima<-arima(AirPassengers, c(0,1,1), seasonal=list(order=c(0,1,1), period=12))
#FitAR::BoxCox(air.arima)
lAirPass=log(AirPassengers)
par(mfrow=c(2,1))
plot(AirPassengers)
plot(lAirPass)
```

# Descomposición usando promedios Móviles

## Para tendencia

```{r PMtendencia}
fltr <- c(1/2, rep(1, times = 11), 1/2)/12   ##q=6
fltr
## estimate of trend
lAirPass.trend <- stats::filter(lAirPass, filter = fltr, method = "convo", sides = 2)
## plot the trend
#x11()
par(mfrow=c(2,1))
plot(lAirPass)
plot.ts(lAirPass.trend, ylab = "Trend", cex = 1)

```

# Efecto estacional a través del tiempo

```{r PM Estacional}
lAirPass.1T <- lAirPass - lAirPass.trend

## plot the monthly seasonal effects
plot.ts(lAirPass.1T, ylab = "Seasonal effect", xlab = "Month", cex = 1)

## length of ts
ll <- length(lAirPass.1T)
## frequency (ie, 12)
ff <- frequency(lAirPass.1T)
## number of periods (years); %/% is integer division
periods <- ll%/%ff
## index of cumulative month
index <- seq(1, ll, by = ff) - 1
## get mean by month
mm <- numeric(ff)
for (i in 1:ff) {
  mm[i] <- mean(lAirPass.1T[index + i], na.rm = TRUE)
}
## subtract mean to make overall mean=0
mm <- mm - mean(mm)

## plot the monthly seasonal effects
plot.ts(mm, ylab = "Seasonal effect", xlab = "Month", cex = 1)

## create ts object for season
lAirPass.seas <- ts(rep(mm, periods + 1)[seq(ll)], start = start(lAirPass.1T), 
               frequency = ff)


## random errors over time
lAirPass.err <- lAirPass - lAirPass.trend - lAirPass.seas


## plot the obs ts, trend & seasonal effect
plot(cbind(lAirPass, lAirPass.trend, lAirPass.seas, lAirPass.err), main = "", yax.flip = TRUE)

```

# Dos funciones que hacen la descomposición de forma interna y automática

Una función específica para filtros de promedios móviles también puede
ser usada y es ma del paquete forecast, donde order=d, note que hay una
ligera diferencia por el 1/2 de los datos en los extremos

```{r dos funciones}
lAirPass.trendma=forecast::ma(lAirPass,order=13)
lAirPass.trendma-lAirPass.trend

####Uso de la función decompose
deslAirPass=decompose(lAirPass)
plot(deslAirPass)
deslAirPass
```

# Otras ténicas de descomposición

Existe mas formas de hacer de descomposición de series de tiempo, por
ejemplo está Descomposción X11 usando el paquete seasonal, cuyo
argumento teórico se puede ver el libro Seasonal Adjustment Methods and
Real Time Trend-Cycle Estimation (Statistics for Social and Behavioral
Sciences) Estela Bee Dagum, Silvia Bianconcini

```{r X11}
library(seasonal)
library(ggplot2)
library(fpp)

AirPassengers %>% seas(x11="") -> fit  #%>% Operador Pipe
autoplot(fit) + ggtitle("X11 decomposition of Aipassengers")


data(elecequip)
autoplot(elecequip)
elecequip %>% seas(x11="") -> fit
autoplot(elecequip, series="Data") +
  autolayer(trendcycle(fit), series="Trend") +
  autolayer(seasadj(fit), series="Seasonally Adjusted") +
  xlab("Year") + ylab("New orders index") +
  ggtitle("Electrical equipment manufacturing (Euro area)") +
  scale_colour_manual(values=c("gray","blue","red"),
                      breaks=c("Data","Seasonally Adjusted","Trend"))
```

# Descomposición STL

```{r STL}
library(dplyr)
library(fpp3)
library(fpp)
library(fable)
library(feasts)
data(elecequip)
?elecequip
elecequip
autoplot(elecequip)
elecequip_tsibble=as_tsibble(elecequip)
elecequip_tsibble%>%gg_subseries(value,period=12)
elecequip_tsibble<-elecequip_tsibble%>%mutate(diff_value=difference(value))
elecequip_tsibble%>%gg_subseries(diff_value,period=12)
###La base de datos "elecequip" está en en el paquete fpp
###Note que el operador %>% pipe permite concatenar múltiples dplyr operaciones
###Manufacture of electrical equipment: computer, electronic and optical products
elecequip %>%
  stats::stl(t.window=13, s.window="periodic", robust=TRUE) %>%
  autoplot()


###usando libro fpp3 
elecequip_tsibble=as_tsibble(elecequip)




elecequip_tsibble %>%
  model(
    STL(value ~ trend(window = 13) +
                   season(window = "periodic"),
    robust = TRUE)) %>%
  components() %>%
  autoplot()

```

# Pronóstico basados en descomposición

```{r Pronósticos Basados en Descomposición}
fit <- stl(elecequip, t.window=13, s.window="periodic",
           robust=TRUE)
fit %>% seasadj() %>% naive() %>%
  autoplot() + ylab("Nuevo índices ordenados.") +
  ggtitle("Pronóstico Naive de la componente ajustada estacionalmente")
###El método naive consiste en que la predicción es el último valor real de la serie(o el de una caminata aleatoria).
#Ahora se re-estacionalizan los datos añadiendo 
###Los pronósticos de la componente estacional.
fit %>% forecast(method="naive") %>%
  autoplot() + ylab("New orders index")

###Note que la obtención de los pronósticos  es obtenida paso a paso.
###Otra forma de hacerlo es usando la función stlf
fcast1 <- stlf(elecequip, method='naive')
fcast <- stlf(elecequip, method='ets')

###Ajuste usando STL de feasts y model

fit_elecequip_tsibble =elecequip_tsibble%>%
  model(stlf=decomposition_model(STL(value ~ trend(window = 13) +
                   season(window = "periodic"),
    robust = TRUE),NAIVE(season_adjust)))

fit_elecequip_tsibble%>%fabletools::forecast()%>%autoplot(elecequip_tsibble)+ labs(y=" a",title=" b")  

Pronostico<-fit_elecequip_tsibble%>%fabletools::forecast()  
Pronostico
###Por defecto hace el pronóstico para el doble del ciclo estacional 
```

# Suavizamiento Exponencial

Si no se desea alguna componente, hay que establecer los parámetros en
FALSE.

```{r Suavizamiento exponencial}
library(forecast)
plot(lAirPass)
tsibble_AirPass=as_tsibble(AirPassengers)
tsibble_lAirPass=as_tsibble(lAirPass)
HWAP_inic=stats::HoltWinters(lAirPass,alpha=NULL,beta=FALSE,gamma=FALSE)
plot(HWAP_inic)
HWAP_inic
forecast::forecast(HWAP_inic,h=12,level =0.95,lambda = 0)
plot(forecast::forecast(HWAP_inic,h=12,level =0.95,lambda = 0))

HWAP=stats::HoltWinters(lAirPass,seasonal="additive") ##Puede establecer beta=F y/0 gamma=F, además el objeto debe ser de clase ts.
HWAP_1=forecast::hw(lAirPass,seasonal="additive",damped=TRUE)  ###También se puede usar holt

plot(HWAP)
plot(forecast::forecast(HWAP,h=12,level =0.95,lambda = 0))

plot(HWAP_1)

ajustados=fitted(HWAP)
plot(ajustados)
ajustados
HWAP
#####
summary(HWAP)
####
predictionHWAP_1=forecast::forecast(HWAP,h=12,level =0.95,lambda = 0)
predictionHWAP_1
plot(predictionHWAP_1)
predictionHWAP_2=predict(HWAP,n.ahead = 12, prediction.interval = T, level = 0.95)
predictionHWAP_2=forecast::InvBoxCox(predictionHWAP_2,lambda=0)
predictionHWAP_2

####Usando objeto tsibble con ETS de fable, "A":additive "M": multiplicative, "N":nada, "Ad" "Md" damped. Note que hay algunos parámetros que se pueden establecer en cero. Además usted acña puede trabajar con la serie original.
ajustepass=tsibble_lAirPass%>%
  model(ETS(value~ error("A")+trend("A")+season("A")))

pronostico=ajustepass%>%
  fabletools::forecast(h=12)
pronostico

pronostico%>%autoplot(tsibble_lAirPass)+geom_line(aes(y=.fitted),col="#D55E00",data=augment(ajustepass))+labs(y=" ",title="Pronóstico u ajustados")+guides(colour="none")

####Datos originales######

ajustepass_orig=tsibble_AirPass%>%
  model(ETS(log(value)~ error("A")+trend("A")+season("A")))

pronostico_orig=ajustepass_orig%>%
  fabletools::forecast(h=12)
pronostico_orig

pronostico_orig%>%autoplot(tsibble_AirPass)+geom_line(aes(y=.fitted),col="#D55E00",data=augment(ajustepass_orig))+labs(y=" ",title="Pronóstico u ajustados")+guides(colour="none")



```

la función ets,ses, holt y hw de forecast también permiten hacer
suavizamiento exponencial.

```{r dos modelos usando fable}
modelos<-tsibble_lAirPass%>%
   model(ets=ETS(value~ error("A")+trend("A")+season("A")),
         stl=decomposition_model(STL(value ~ trend(window = 13) +
                   season(window = "periodic"),
    robust = TRUE),NAIVE(season_adjust)))
 modelos 

 modelos%>%fabletools::forecast(h=12)%>%
   autoplot(tsibble_lAirPass)
```

## Modeltime para ETS

El flujo de trabajo en modeltime es como sigue: \* Creación de una tabla
con el(los) modelo(s) de modeltime. Es decir crear un tabla con el
modelo ajustado usando los datos de entrenamiento. \* Etapa de
calibración. Cuando el modelo ajustado es aplicado a los datos de
prueba. Aquí se buscan los mejores hiperparámetros para calibrar el
modelo y que nos entregue el modelo con la mejor capaciadad predictiva.
Los siguientes dos pasos hacen parte de la etapa de calibración: \*
Pronóstico sobre los datos de prueba para compararlo con los reales. \*
Con el modelo "calibrado" sobre el conjunto de entrenamiento procedemos
a computar las medidas de precisión del pronóstico. \* Nota: Se pueden
comparar las medidas de precisión sobre el conjunto de entrenamiento y
con las del conjunto de prueba.

-   Una vez escogido el modelo final(con los hiperparámetros o variables
    regresoras finales), el que posiblemente tenga mejor capacidad
    predictiva, debemos reajustar el modelo sobre todos los
    datos(re-estimar los parámetros con todos los datos: los de
    entrenamineto y de prueba)

-   Usar le modelo para hacer los pronósticos del futuro.

-   

```{r ets modeltime preparacion}

library(dplyr)
library(parsnip)
library(rsample)
library(timetk)
library(modeltime)
library(tsibble)
library(tidymodels)
###Creación del objeto tibble
lAirPass_tbl<-as_tibble(as_tsibble(lAirPass))
lAirPass_tbl$index=as.Date(lAirPass_tbl$index)
lAirPass_tbl=rename(lAirPass_tbl,Fecha=index,logAirpass=value)
lAirPass_tbl<-lAirPass_tbl%>%mutate(Airpass=exp(logAirpass))

lAirPass_tbl
###División en entrenamiento y prueba
splits_lAirPass_tbl=timetk::time_series_split(lAirPass_tbl,date_var=Fecha,assess = 12,cumulative = TRUE)
splits_lAirPass_tbl%>% tk_time_series_cv_plan()%>%
  plot_time_series_cv_plan(Fecha,logAirpass)
splits_lAirPass_tbl



```

El caso que trataremos consiste en la estimación de los parámetros,
smooth_level($\alpha$), smooth_trend($\beta$), smooth_seasonal($\gamma$)
de un modelo de suavizamineto exponencial.

```{r ets modeltime}

#Ajuste del modelo suavizamineto exponencial
?modeltime::exp_smoothing
ets_logAirpass<-modeltime::exp_smoothing(
  error="additive",
  trend="additive",
  season="additive"
)%>%
  set_engine("ets")%>%
  fit(logAirpass ~ Fecha,data=training(splits_lAirPass_tbl))
 # Modeltime y creación de una tabla con el objeto ajustado sobre el conjunto de prueba y pronóstico sobre el conjunto de prueba.
 
modeltime_table(ets_logAirpass) %>%
  modeltime_calibrate(testing(splits_lAirPass_tbl))%>%
  modeltime_forecast(
    new_data = testing(splits_lAirPass_tbl),
    actual_data = lAirPass_tbl
  )%>%
  plot_modeltime_forecast(.conf_interval_fill = "lightblue")


##Se crea un objeto de pronóstico con los valores sobre el conjunto de prueba.
pronostico_ets<-modeltime_table(ets_logAirpass) %>%
  modeltime_calibrate(testing(splits_lAirPass_tbl))%>%
  modeltime_forecast(
    new_data = testing(splits_lAirPass_tbl),
    actual_data = lAirPass_tbl
  )
    
 pronostico_ets 
 
 ####Los mismo que hicimos anteriormente pero ahora creando objetos
 ## Modeltime
 model_tbl<-modeltime_table(ets_logAirpass)
## Calibración 
  calibration_tbl<-model_tbl%>%
    modeltime_calibrate(testing(splits_lAirPass_tbl))
## Pronóstico sobre el conjunto de prueba
  calibration_tbl%>%
   modeltime_forecast(
    new_data = testing(splits_lAirPass_tbl),
    actual_data = lAirPass_tbl
  ) 
 ###Residuales 
  residuales_ajuste<-model_tbl%>%
  modeltime_calibrate(new_data=training(splits_lAirPass_tbl))%>%
  modeltime_residuals()

residuales_ajuste%>%plot_modeltime_residuals(
  .type="timeplot",
  .interactive = TRUE)
  
### Precisión de los pronósticos
  calibration_tbl%>%
    modeltime_accuracy()
  
  ## Re-ajuste y predicción de valores futuros
re_ajuste<-calibration_tbl%>%
  modeltime_refit(data=lAirPass_tbl)

re_ajuste%>%
  modeltime_forecast(h=12,
                     actual_data = lAirPass_tbl
                     )%>%
  plot_modeltime_forecast()




```

# Estableciendo los parámetros

Podemos establecer(fijar) los valores de los parámetros :
smooth_level($\alpha$), smooth_trend($\beta$),
smooth_seasonal($\gamma$).

```{r ets fijando valores}
?modeltime::exp_smoothing
ets_logAirpass_fixed<-modeltime::exp_smoothing(
  error="additive",
  trend="additive",
  season="additive",
  smooth_level=0.5,
  smooth_trend=0.02,
  smooth_seasonal=0.01
)%>%
  set_engine("ets")%>%
  fit(logAirpass ~ Fecha,data=training(splits_lAirPass_tbl))

# modeltime
modeltime_table(ets_logAirpass_fixed) %>%
  modeltime_calibrate(testing(splits_lAirPass_tbl))%>%
  modeltime_forecast(
    new_data = testing(splits_lAirPass_tbl),
    actual_data = lAirPass_tbl
  )%>%
  plot_modeltime_forecast(.conf_interval_fill = "lightblue")

pronostico_ets 
 ## Modeltime
 model_tbl_fixed<-modeltime_table(ets_logAirpass_fixed)
## Calibración 
  calibration_tbl_fixed<-model_tbl_fixed%>%
    modeltime_calibrate(testing(splits_lAirPass_tbl))
  
###
  ## Prueba de pronóstico
  calibration_tbl_fixed%>%
   modeltime_forecast(
    new_data = testing(splits_lAirPass_tbl),
    actual_data = lAirPass_tbl
  ) 
  ### Precisión de los pronósticos
  calibration_tbl_fixed%>%
    modeltime_accuracy()
```

Tarea: Del libro electrónico fpp3 por favor complementar el tema de
descomposición y suavizamiento exponencial con la lectura de todas las
secciones: <https://otexts.com/fpp3/decomposition.html>

<https://otexts.com/fpp3/expsmooth.html>

```{r Series irregularmente espaciadas}
library(readxl)
Colcap<- read_excel("Datos históricos COLCAP-3.xlsx")
Colcap

splits_Colcap_tbl=timetk::time_series_split(Colcap,date_var=Fecha,assess = 15,cumulative = TRUE)
splits_Colcap_tbl%>% tk_time_series_cv_plan()%>%
  plot_time_series_cv_plan(Fecha,Ultimo)

ets_Colcap<-modeltime::exp_smoothing(
  error="additive",
  trend="additive",
  season="none"
)%>%
  set_engine("ets")%>%
  fit(Ultimo ~ Fecha,data=training(splits_Colcap_tbl))
 # Modeltime ----
 
modeltime_table(ets_Colcap) %>%
  modeltime_calibrate(testing(splits_Colcap_tbl))%>%
  modeltime_forecast(
    new_data = testing(splits_Colcap_tbl),
    actual_data = Colcap
  )%>%
  plot_modeltime_forecast(.conf_interval_fill = "lightblue")


```

# Evaluación de los pronósticos

Antes de hablar de la evaluación de los pronósticos, hablaremos que hay
dos tiempos de pronósticos, como los define Hydman en el libro fpp3: \*
Los pronósticos ex-ante son aquellos que se realizan utilizando
únicamente la información que está disponible de antemano. Estos son
pronósticos genuinos, hechos con anticipación utilizando cualquier
información disponible en ese momento.

-   Las previsiones ex-post son aquellas que se realizan utilizando
    información posterior sobre los predictores. Estos no son
    pronósticos genuinos, pero son útiles para estudiar el
    comportamiento de los modelos de pronóstico.

El Rolling es un método que permite computar medidas de precisión de los
pronósticos. La idea es basada en validación cruzada para series de
tiempo, en donde el origen de pronóstico va rodando. Ver ejemplo en
<https://otexts.com/fpp3/tscv.html>.

## Medidas de Presición.

La medida mas usada es el error cuadrático medio de predicción $h-$pasos
adelante, es decir,
$$ECM[\hat{X}_{T+h|T}]=E[(X_{T+h}-\hat{X}_{T+h|T})^2]=E[e^{2}_{T+h|T}],$$
donde $X_{T+h}-\hat{X}_{T+h|T}=e_{T+h|T}$ es el error de predicción
$h-$pasos adelante y el cual estima mediante
$\frac{1}{T-l-h+1}\sum_{t=1}^{t-h+1}e^{2}_{t,h}$. También existen mas
medidas de precisión, por ejemplo el error medio absoluto el cual se
define como:

$$\frac{1}{T-l-h+1}\sum_{t=1}^{l-h+1}|e_{t,h}|.$$

Vamos a crear el procedimiento de rolling de forma manual.

# Encontrando los parámetros de ETS Vía Validación Cruzada Secuencial

```{r Rolling 1}
h=2
lAirPass ###Vamos a trabajar con la serie en escala logarítmica 

#HWAP=stats::HoltWinters(lAirPass,seasonal="additive")
### Definición o creación del conjunto de entrenamiento y de Prueba##
lserie=length(lAirPass)
ntrain=trunc(length(lAirPass)*0.85) ##% del datos en el conjunto de entrenamiento es del 85%.
ntrain
time(lAirPass)
time(lAirPass)[ntrain]###Me entrega la ultima fecha de la posición ntrain
train=window(lAirPass,end=time(lAirPass)[ntrain])
test=window(lAirPass,start=time(lAirPass)[ntrain]+1/12)##1/12 porque es la fracción que corresponde a un mes
length(train)
ntest=length(test)
ntest ##Me define el valor de origins, o de ventanas de rolling.
lserie ### Comparar los valores
fchstepahe=matrix(0,nrow=ntest,ncol=h) ##Crea una Columna para los h-pasos adelante
### verval contiene los verdaderos valores de la serie en el conjunto de prueba con los que se compararán los pronósticos.
verval=cbind(test[1:ntest])
for(j in 2:h){
  verval=cbind(verval,c(test[j:ntest],rep(NA,j-1)))
}

#verval=cbind(test[1:ntest],c(test[2:ntest],NA),c(test[3:ntest],NA,NA))
####Ajuste del modelo con los datos de entrenamiento
HWAP_train=stats::HoltWinters(train,seasonal="additive")
HWAP_train$alpha
HWAP_train$beta
HWAP_train$gamma
###Observación: Note que que esos son las estimaciones de los parámetros de suavizamiento. Se puede también hacer una grilla de valores para explorar si hay unos valores mejores.
# por ejemplo como sigue:
require(utils)
suav_inputs=cbind(seq(0.001,0.999,0.1),seq(0.001,0.999,0.1),seq(0.001,0.999,0.1))
colnames(suav_inputs)<-c("alpha","beta","gamma")
suav_inputs_tbl=tibble::as_tibble(suav_inputs)
grilla_suav=expand.grid(alpha=suav_inputs_tbl$alpha,beta=suav_inputs_tbl$beta,gamma=suav_inputs_tbl$gamma) ##Grilla de Valores
####Se crean las ventanas de rolling y se obtiene los h-pronósticos para cada ventana(hay ntest posibles ventanas)
for(i in 1:(ntest))
{
  x=window(lAirPass,end=time(lAirPass)[ntrain]+(i-1)/12)
  print(length(x))
  refit=stats::HoltWinters(x,seasonal="additive",alpha=HWAP_train$alpha,beta=HWAP_train$beta,gamma=HWAP_train$gamma)
    fchstepahe[i,]=as.numeric(forecast::forecast(refit,h=h)$mean)
}
fchstepahe
errores_pred=verval -fchstepahe ##Observación: debo devolver los pronósticos y los verdaderos valores a la escala original si es necesario.
ECM=apply(errores_pred^2,MARGIN = 2,mean,na.rm=TRUE) ##Acá se computa la medida de precisión del pronóstico(en este caso ECM).
RECM=sqrt(ECM) ##Se le saca raíz 
RECM ##se lee: Primera fila RECM 1-paso adelante y así sucesivamente.
```

### Rolling

Se puede consultar mas detalles en
<https://www.openforecast.org/adam/rollingOrigin.html#fig:ROProcessAnimation>
y <https://cran.r-project.org/web/packages/greybox/index.html>.

Haremos rolling usando la función "ro()" programada en R del paquete
greybox. Note que los resultados son prácticamente iguales a los hechos
manualmente.

```{r rolling 2}
library(forecast)
library(greybox)
HWAP_train=stats::HoltWinters(train,seasonal="additive")
?ro

h=2
ourCallETS <- "forecast::forecast(stats::HoltWinters(x=data,alpha=HWAP_train$alpha,beta=HWAP_train$beta,gamma=HWAP_train$gamma),h=h,level=95)"
###Note que x=data es solo un argumento indeterminado.
ourValueETS <- c("mean","lower","upper")
origins=ntest   ##número de rolling windows
Valoresretornados1 <- ro(lAirPass, h=h, origins=origins, call=ourCallETS, value=ourValueETS,ci=FALSE,co=FALSE)
t(Valoresretornados1$holdout)## Permiten verificar los verdaderos valores h-pasos adelante. 
t(Valoresretornados1$mean)
sqrt(apply((Valoresretornados1$holdout -Valoresretornados1$mean)^2,1,mean,na.rm=TRUE)) ### Se calcula la raíz del error cuadrático medio de predicción

apply(abs(Valoresretornados1$holdout - -Valoresretornados1$mean),1,mean,na.rm=TRUE) / mean(Valoresretornados1$actuals) ### Error medio absoluto escalado
```

```{r rolling 3}
library(forecast)
library(greybox)
salida_ets_train_lAirpass<-ets(train,model="AAA")
salida_ets_train_lAirpass$par
?ro
h=3
ourCallETS <- "forecast::forecast(forecast::ets(data,alpha=salida_ets_train_lAirpass$par[1],beta=salida_ets_train_lAirpass$par[2]),gamma=salida_ets_train_lAirpass$par[3],h=h,level=95)"
ourValueETS <- c("mean","lower","upper")
origins=22
Valoresretornados1 <- ro(lAirPass, h=h, origins=origins, call=ourCallETS, value=ourValueETS,ci=FALSE,co=FALSE)

apply(sqrt((Valoresretornados1$holdout -Valoresretornados1$mean)^2),1,mean,na.rm=TRUE) ### Se calcula la raíz del error cuadrático medio de predicción

apply(abs(Valoresretornados1$holdout - -Valoresretornados1$mean),1,mean,na.rm=TRUE) / mean(Valoresretornados1$actuals) ### Error medio absoluto escalado
```
