---
title: "SARIMA"
output: 
  github_document: default
  html_notebook: default
---

```{r setup, include=FALSE}
knitr::opts_chunk$set(echo = TRUE)
```

## Ejercicio de Simulación

Vamos a hacer un ejercicio de simulación para ver como se identifica la compoente estacional.

```{r Simulacion}
library(urca)
library(forecast)
library(tseries)
library(lmtest)
library(uroot)
library(fUnitRoots)
library(sarima)
require("PolynomF")

###Simulación de un proceso con raíz unitaria estacional
#x11()
x <- ts(sarima::sim_sarima(n=144, model = list(iorder=0, siorder=1, nseasons=12, sigma2 = 1),n.start=24),frequency = 12)
plot(x)
acf(x,lag.max = 36)
monthplot(x)
nsdiffs(x)####Decreta cuantas diferencias estacional a través de la aplicación de 
###Algunas pruebas de raíces unitarias estacionales.


###diferencia estacional
Dx=diff(x,lag=12,differences = 1)###lag:periodo s.
plot(Dx)
acf(Dx,lag.max = 36)
monthplot(Dx)
nsdiffs(Dx)
####Simulación de un SAR
#x11()
x1 <- ts(sim_sarima(n=144, model = list(ar=c(rep(0,11),0.8)),n.start=24),frequency=12)
plot(x1)
acf(x1,lag.max = 36)
monthplot(x1)
nsdiffs(x1)
p <- polynom(c(1,c(rep(0,11),-0.8)))
solve(p)
abs(solve(p))
###Note lo cerca que están la raíces de la no estacionariedad del proceso, por eso
####aunque si bien el proceso es estacionario, notamos hay una cercanía a 
####e tener una compoenete estacional.
####El anterior modelo puede escribirse como:
x2 <- ts(sim_sarima(n=144, model=list(sar=0.8, iorder=0, siorder=0, nseasons=12),n.start=24),frequency = 12)
plot(x2)
acf(x2, lag.max=48)
monthplot(x2)
nsdiffs(x2)
```

## Ejermplo Pasajeros

Vamos a ver como se hace el modelamiento completo de la serie de pasajeros.

Iniciaremos con la transformación Box-Cox y las pruebas de raíces Unitarias

```{r pressure, echo=FALSE}
######Ajuste Serie datos AirPassengers por medio del
#modelo ARIMA estacional, así como su correspondiente
#análisis de residuales y pronósticos

data(AirPassengers)
plot(AirPassengers)
##########Después de haber aplicado la diferencia ordinaria y estacional
######Procedemos a tratar de identificar la estructura de autocorrelación
###a corto plazo(ARMA) y estacional SARMA.
###Para eso, es necesario haber convertido la serie a estacionaria###
lAirpassengers=log(AirPassengers)
plot(lAirpassengers)
#####Prueba de Dickey Fuller######
tseries::adf.test(lAirpassengers,k=10)
fUnitRoots::adfTest(lAirpassengers,lags = 12,type='nc')   ###Hay la presencia de Raíz Unitaria
summary(urca::ur.df(lAirpassengers, lags = 12))
adfTest(lAirpassengers,lags=12,type='ct')  ####Puede también indicar
####La presencia de una tendencia determinística

####Diferencia Ordinaria############

dlAirpassengers=diff(lAirpassengers,lag=1)
#x11()
par(mfrow=c(2,1))
plot(lAirpassengers)
plot(dlAirpassengers)

adfTest(dlAirpassengers,lags = 2,type='nc')  ###No se debe diferenciar más###

```

## Identificación de la componente ARMA estacional y la componente ARMA ordinaria

```{r Componente Estacional y Ordinaria}
####################################
######Diferencia Estacional(continuación AirPassengers)#######
monthplot(dlAirpassengers)
nsdiffs(dlAirpassengers)
nsdiffs(AirPassengers)

DdlAirpassengers=diff(dlAirpassengers,lag=12)###lag=s
#x11()
par(mfrow=c(2,1))
plot(dlAirpassengers)
plot(DdlAirpassengers)
monthplot(DdlAirpassengers)
nsdiffs(DdlAirpassengers)


##Autocorrelogramas
#x11()
acf(DdlAirpassengers)
acf(DdlAirpassengers,lag.max = 48, ci.type='ma')
pacf(DdlAirpassengers,lag.max = 48)
```


## Ajuste del Modelo y Análisis de Residuales
```{r Ajustes y Residuales}
##Ajuste del modelo
###Arima Estacional o SARIMA(p=0,d=1,q=1)x(P=0,D=1,Q=1)s=12 con transformación logaritmica

#Modelo MA(1) estacional
modelo = Arima(AirPassengers, c(0, 1, 1),seasonal = list(order = c(0, 1, 1), period = 12),lambda = 0)
coeftest(modelo)
modeloalter= Arima(AirPassengers, c(1, 1, 0),seasonal = list(order = c(1, 1, 0), period = 12),lambda = 0)

## Análisis de residuales
#x11()
residuales <- modelo$residuals
plot(residuales)
acf(residuales)
pacf(residuales)
######Análisis de Outliers
#Test de normalidad
jarque.bera.test(residuales)
#Test de autocorrelaci?n
Box.test(residuales, lag = (length(residuales)/4), type = "Ljung-Box", fitdf = 2)


###Estad?ticas CUSUM
res=residuales
cum=cumsum(res)/sd(res)
N=length(res)
cumq=cumsum(res^2)/sum(res^2)
Af=0.948 ###Cuantil del 95% para la estad?stica cusum
co=0.14422####Valor del cuantil aproximado para cusumsq para n/2
LS=Af*sqrt(N)+2*Af*c(1:length(res))/sqrt(N)
LI=-LS
LQS=co+(1:length(res))/N
LQI=-co+(1:length(res))/N
par(mfrow=c(2,1))
plot(cum,type="l",ylim=c(min(LI),max(LS)),xlab="t",ylab="",main="CUSUM")
lines(LS,type="S",col="red")
lines(LI,type="S",col="red")
#CUSUM Square
plot(cumq,type="l",xlab="t",ylab="",main="CUSUMSQ")                      
lines(LQS,type="S",col="red")                                                                           
lines(LQI,type="S",col="red")

```

## Pronóstico

```{r Pronostico}
#x11()
Pronosticos=forecast(modelo,h=12,level=0.95)
plot(Pronosticos)
predic<-predict(modelo,n.ahead=12)
plot(predic$pred)


#####Comparación de pronósticos####
library(fpp)
train <- window(AirPassengers,start=c(1949,01),end=c(1959,12))
test <- window(AirPassengers,start=c(1960,01),end=c(1960,12))
fitmodelo <- Arima(AirPassengers, c(0, 1, 1),seasonal = list(order = c(0, 1, 1), period = 12),lambda = 0)
refit <- Arima(AirPassengers, model=fitmodelo)
fc <- window(fitted(refit), start=c(1960,1))


h <- 1
train <- window(AirPassengers,start=c(1949,01),end=c(1959,12))
test <- window(AirPassengers,start=c(1960,01),end=c(1960,12))
n <- length(test) - h + 1
fitmodelo <- Arima(AirPassengers, c(0, 1, 1),seasonal = list(order = c(0, 1, 1), period = 12),lambda = 0)
fc <- ts(numeric(n), start=c(1960,01), freq=12)
for(i in 1:n)
{  
  x <- window(AirPassengers, end=c(1959, 12+(i-1)))
  refit <- Arima(x, model=fitmodelo)
  fc[i] <- forecast(refit, h=h)$mean[h]
}
dife=(test-fc)^2
ecm=(1/(length(test)))*sum(dife)
ecm
```


