---
title: "Relaciones Espurias"
output: html_document
---

```{r setup, include=FALSE}
knitr::opts_chunk$set(echo = TRUE)
```

## Relaciones Espurias

Si se manejan dos series no estacionarias y se requiere buscar relaciones, esto podría llevarnos a tomar malas relaciones. Por ejemplo, si se tienen dos series no estacionarias $y_t$ y $x_t$ que son no estacionarias y además independientes, y más específicamente, $y_t$ y $x_t$ son integradas de orden 1, $I(1)$, es decir,
$$y_t=y_{t-1}+\epsilon_t$$
y

$$x_t=x_{t-1}+\delta_t$$
donde $\epsilon_t$ y $\delta_t$ son errores IID. Al proponer el modelo

$$y_t=\beta_0+\beta_1 x_t+e_t$$
Vamos a rechazar muchas veces la hipótesis nula, es decir, vamos a tener relaciones espurias. Veamos el siguiente ejemplo de simulación.
```{r relaciones espurias}
set.seed(10)
yt=ts(arima.sim(list(order = c(0,1,0)), n = 200))
xt=ts(arima.sim(list(order = c(0,1,0)), n = 200))
ts.plot(xt,yt, gpars = list(col = c("black", "red")),ylab="porcentaje")
legend("topright", legend=c("xt", "yt"),
       col=c("black", "red"), lty=1, cex=0.8)
```

## Buscando la regresión

Vamos ahora a buscar la relación via regresión.

```{r Regresion Espuria}
ajuste=lm(yt~xt)
summary(ajuste)
```

Podemos ver que en efecto se rechaza la hipótesis nula, por lo tanto se podría asumir que hay relación. Sin embargo también note que el $R^2$ y $R^2-adjusted$ son bajos, sugieron el porblema de la relación espuria. Esto sugiere una alternativa diferente, y la cual puede ser usar la idea de cointegración, la cula por alcances del curos no serña explicada acá.