---
title: "Outliers"
output: 
      github_document: default
      html_notebook: default
---

```{r setup, include=FALSE}
knitr::opts_chunk$set(echo = TRUE)
```

## Outliers en Modelos ARIMA
Vamos a considerar el análisis de outliers para modelos ARIMA o SARIMA.

La base fundamental del análisis de outliers se basa en en análisis de intervención. Vamos a empezar con unos ejercicios de simulación. La librería base es tsoutliers.

```{r simulación aditivo }
library(tsoutliers)
library(forecast)
###### Simulación Outlier aditivo

set.seed(12)
n=200
serie=arima.sim(n=n,list(ar=(0.5)))
serie2=serie
serie2[50]=serie2[50]-6

par(mfrow=c(1,2))
plot(serie,ylim=c(-3,6),main="Serie original")
plot(serie2,ylim=c(-3,6),main="Outlier aditivo")
```

Después de simular un outlier aditivo en el tiempo $t=50$ con impacto de 6, basada en una serie que proviene de de un modelo AR con $\phi=0.5$.

En seguida vamos ajustar los modelos a las series con y sin outlier vía el procedimiento automático.
```{r ajuste de dos modelo}
auto.arima(serie2)###Ajuste para el modelo con outlier
auto.arima(serie)###Ajuste para el modelo sin outlier
fit= arima(serie2,order=c(1,0,0),include.mean = F)
fit
resi= residuals(fit)
plot(resi)
```
Note que el residual correspodiente a la observación 50 es bastante grande.

## Detección de outliers: procedimiento automático

```{r detección automática de outliers }
coef= coefs2poly(fit)
coef
outliers= tsoutliers::locate.outliers(resi,coef)
outliers###tstat se compara con C=3
?tso####Detección automática de outliers, donde el modelo que se propone es via auto.arima
tso(serie2)
```
## Simulación Outlier cambio de nivel
```{r Cambio de nivel}
set.seed(12)
n=500
serie=arima.sim(n=n,list(ar=0.3))
serie2=serie
serie2[100:n]=serie2[100:n]+4
par(mfrow=c(1,2))
plot(serie,ylim=c(-3,7),main="Serie original")
plot(serie2,ylim=c(-3,7),ylab="Serie")
plot(serie2,ylim=c(-3,7),main="Outlier cambio de nivel")
```

```{r Ajuste cambio de nivel}
fit= Arima(serie2,order=c(1,0,0),include.mean = F)
fit
acf(serie2)
resi= residuals(fit)
coef= coefs2poly(fit)
outliers= locate.outliers(resi,coef,cval=5)###cval=3.5 por defecto
outliers
xreg = outliers.effects(outliers, n)
xreg
#tso(serie2)
#salida_tso=tso(y=serie2,types=c("LS"))
#plot(salida_tso$yadj)####Esta serie es sin el efecto de los outliers
#plot(tso(y=serie2,types=c("LS")))
#tso(y=serie2,xreg=xreg,tsmethod="arima",args.tsmethod=list(include.mean=FALSE,order=c(1,0,0)))#####Yo especifico el modelo

fit_2=Arima(serie2,order=c(1,0,0),xreg=xreg,include.mean = F)
resi_2= residuals(fit_2)
coef_2= coefs2poly(fit_2)
outliers_2= locate.outliers(resi_2,coef_2,cval=3.5)###cval=3.5 por defecto
outliers_2
####Hay que repetir el análisis de residuales del modelo.
```
## Pronóstico con outliers
Para el pronóstico, debo tener en cuenta los valores futuros de la variable de intervención.

```{r ajuste y creación de la variablde intervención para pronóstico}
##### Pronóstico 
#fit= Arima(serie2,order=c(1,0,0),include.mean = F)
fit2= Arima(serie2,order=c(1,0,0),include.mean = F,xreg=xreg)
#pronostico=  forecast(object=fit,h=15)  #4.093698                      
regresoras=c(rep(1,15))
pronostico_out=forecast(object=fit2,xreg=regresoras,h=15) 
#par(mfrow=c(1,2))
#plot(pronostico,ylim=c(-3,7))
plot(pronostico_out,ylim=c(-3,7)) ###Note la reducción en la varianza de las predicciones 

plot(pronostico$residuals,ylim=c(-3,5))
plot(pronostico_out$residuals,ylim=c(-3,5))  

```


###Ejemplo Serie de Pasajeros

```{r Pasajeros}
library(lmtest)
data("AirPassengers")
plot(AirPassengers)
serie <- AirPassengers
ajuste=Arima(serie,order=c(0,1,1),seasonal = list(order = c(0, 1, 1)),include.mean=F,lambda =0 )
resi= residuals(ajuste)
plot(resi)
coef= coefs2poly(ajuste)
outliers= locate.outliers(resi,coef)
outliers
n=length(serie)
xreg = outliers.effects(outliers,n )
xreg

###El siguiente procedimiento busca que al ajustar, en el modelo con el efecto de los outliers, se busquen si hay mas outliers.
analisis=Arima(serie,order=c(0,1,1),seasonal = list(order = c(0, 1, 1)),include.mean=F,lambda =0 ,xreg=xreg)
analisis
coeftest(analisis)
resi_analisis= residuals(analisis)
coef_analisis= coefs2poly(analisis)
outliers_analisis= locate.outliers(resi_analisis,coef_analisis)
outliers_analisis
xreg_analisis = outliers.effects(outliers_analisis,n )
####Se pone "AO" en types porque en la localización de outliers únicamente encontró aditivos. Se incluye los efectos de los outliers, así que ahora encontró un outlier cambio de nivel en el tiempo 54.  
total_outliers=cbind(xreg,xreg_analisis)
analisis_final=Arima(serie,order=c(0,1,1),seasonal = list(order = c(0, 1, 1)),include.mean=F,lambda =0 ,xreg=total_outliers)
analisis_final
coeftest(analisis_final)
resi_final= residuals(analisis_final)
coef_final= coefs2poly(analisis_final)
outliers_final= locate.outliers(resi_final,coef_final)
outliers_final
###No se encontraron mas outliers
###Verificar los supuestos del modelo.

```

```{r Pronóstico}
###Creación de las variable de intervención
pasos_adel=12
num_outliers=dim(total_outliers)[2]
regresoras_aditivos=matrix(c(rep(0,pasos_adel*(num_outliers-1))),pasos_adel,num_outliers-1)
regresoras_LS=matrix(c(rep(1,pasos_adel)),pasos_adel,1)
regresoras=cbind(regresoras_aditivos,regresoras_LS)
colnames(regresoras)=colnames(total_outliers)

pronostico_out=forecast(object=analisis_final,xreg=regresoras,h=pasos_adel) 
pronostico_out
plot(pronostico_out)
```

