---
title: "Estimación VAR"
output: html_document
date: '2022-05-02'
---

```{r setup, include=FALSE}
knitr::opts_chunk$set(echo = TRUE)
```

## Estimación de Parámetros de un modelo VAR

Vamos a considerar el modelo VAR
$$
	{Y}_t={\nu}+A_1 {Y}_{t-1} +\cdots+A_p {Y}_{t-p}+{u}_t
$$
y los datos trimestrales, ajustados estacionalmente, de las variables : inversión, ingreso disponible y consumo de 1960Q1 to 1982Q4.
```{r ejemplo Lutkepohl}
require( bvartools)
data(e1)
require(TSstudio)
ts_info(e1)
plot(e1)

adjust_e1=diff(log(e1))
plot(adjust_e1)

adjust_e1_1978<-window(adjust_e1,end=c(1978,4))
plot(adjust_e1_1978)

```

Vamos estimar los parámetros de un modelo VAR(2) a los datos, después veremos como escoger el orden $p$.


```{r MCVAR }
ts_info(adjust_e1_1978)
str(adjust_e1_1978)
matrix_adjust_e1_1978=as.matrix(adjust_e1_1978[1:75,])
dim(matrix_adjust_e1_1978)
Y=t(matrix_adjust_e1_1978[3:75,])
Z=cbind(rep(1,73),matrix_adjust_e1_1978[2:74,],matrix_adjust_e1_1978[1:73,])
Z=t(Z)
Z
B_hat=Y%*%t(Z)%*%(solve(Z%*%t(Z)))
B_hat
T_length=73
Sigma_u_tilde=1/(T_length)*(Y-B_hat%*%Z)%*%t(Y-B_hat%*%Z)
Sigma_hat_u=(T_length)/(T_length-3*2-1)*Sigma_u_tilde
Sigma_hat_u

Covar=solve(Z%*%t(Z))%x%Sigma_hat_u
Covar
se=sqrt(diag(Covar))
library(matrixcalc)
beta_hat=matrixcalc::vec(B_hat)

##Se debe comparar con un cuantil de la distribución t-student df=T-Kp-1, el cual, para este tamaño, es de casi el cuantil de la normal estándar.
t_cuantil=qt(0.975,(T_length-3*2-1))
significance=ifelse((beta_hat/se>t_cuantil | beta_hat/se< -t_cuantil),"Si","No")

parameters=data.frame(beta_hat=beta_hat,se=se,t_ratio=beta_hat/se,Significativo=significance)
parameters
```

Tarea:Usar los datos en q-gdp-ukcaus.txt, que tiene las tasas de cambios en porcentajes del GDP del Reino Unido, Canadá y Estados Unidos. Hacer el mismo tratamiento.

## Estimación usando funciones de R

```{r ML VAR(p)}
require(MTS)
MTS::VAR(adjust_e1_1978,p=2,include.mean=TRUE)
ajuste<-MTS::VAR(adjust_e1_1978,p=2,include.mean=TRUE)
residuales_MTS=ajuste$residuals
```

```{r VAR usando el paquete vars}
salid_vars=vars::VAR(adjust_e1_1978,p=2,type="const")
vars::Bcoef(salid_vars)
summary(salid_vars)
```


```{r ajuste usando }
require(fable)
require(tsibble)
adjust_e1_1978_tsibble<-as_tsibble(adjust_e1_1978,pivot_longer = FALSE)
ajuste1<-adjust_e1_1978_tsibble%>%fabletools::model(VAR(vars(invest,income,cons)~ AR(p=2)))
ajuste1
glance(ajuste1)
report(ajuste1)
```
### Selección del Orden

```{r Orden p del VAR}
t <- 200 # Longitud de la serie
k <- 2 # dimensión del vector Y
p <- 2 # Número de retardos

# Matrices de coeficientes
A.1 <- matrix(c(-.3, .6, -.4, .5), k) # Matriz A1, retardo 1
A.2 <- matrix(c(-.1, -.2, .1, .05), k) # Matriz A2, retardo 2
A <- cbind(A.1, A.2) 
sig=.5
varcoverr=diag(sig,dim(A)[1])

intercept=c(rep(0,dim(A)[1]))
VAR2=MTS::VARMAsim(nobs = 200,arlags = c(2),cnst=intercept,phi = A,sigma=varcoverr)
ts_VAR2=ts(VAR2$series)
plot(ts_VAR2)

model1=MTS::VARorder(ts_VAR2)

model2=MTS::VARorderI(ts_VAR2)

```

## Pronóstico con Modelos VAR estimados

```{r Pronostico VAR}
##Usando la salida de MTS
MTS::VARpred(ajuste,12)
##Usando la salida de vars
predict(salid_vars, n.ahead = 12, ci = 0.95)

##Usando la salida de fable
ajuste1 %>%
  forecast(h=8) %>%
  autoplot(adjust_e1_1978_tsibble %>% filter(year(index) > 1975))
```
```{r Pronostico MTS}
MTS::VARpred(ajuste,h=5)
```
```{r Pornostico vars}
predict(salid_vars,n.ahead=5,ci=0.95)
```


## Ajuste del Modelo
Vamos a usar las funciones del paquete MTS para chequear las autocrrelaciones de los residuales
```{r Q Portmateau MTS}
MTS::MTSdiag(ajuste,gof=20,adj=18)
```

Vamos a usar las funciones del paquete vars para chequear las autocrrelaciones de los residuales
```{r Q Portmateau vars}
vars::serial.test(salid_vars, lags.pt = 20, lags.bg = 0)

```


##Prueba de normalidad Jarque y Bera

```{r Normalidad}
vars::normality.test(salid_vars,multivariate.only=TRUE)
```
Existen mas pruebas de normalidad en el paquete MVN, por ejemplo la prueba de Mardia,Henze-Zirkler

```{r MVN}
require(MVN)
mvn(residuales_MTS,mvnTest = "mardia")
```
###Pruebas de estabilidad

```{r estabilidad1}
require(svars)
OLS_CUSUM=vars::stability(salid_vars,type="OLS-CUSUM")
plot(OLS_CUSUM)

mv_chow_test=stability(salid_vars,type="mv-chow-test")
plot(mv_chow_test)
```

```{r Prueba de Chow}

svars::chow.test(salid_vars,SB=40)
```

###Prueba de Causalidad de Granger usando el paquete vars
Usaremos la salida del paquete var para chequear la causalidad
```{r Granger}
vars::causality(salid_vars,cause="invest")

vars::causality(salid_vars,cause=c("invest","income"))

vars::causality(salid_vars,cause=c("invest","cons"))
```

