---
title: "Estimación VAR"
output: html_document
date: '2022-05-02'
---

```{r setup, include=FALSE}
knitr::opts_chunk$set(echo = TRUE)
```

## Estimación de Parámetros de un modelo VAR

Vamos a considerar el modelo VAR
$$
	{Y}_t={\nu}+A_1 {Y}_{t-1} +\cdots+A_p {Y}_{t-p}+{u}_t
$$
y los datos trimestrales, ajustados estacionalmente, de las variables : inversión, ingreso disponible y consumo de 1960Q1 to 1982Q4.
```{r ejemplo Lutkepohl}
require( bvartools)
data(e1)
require(TSstudio)
ts_info(e1)
plot(e1)

adjust_e1=diff(log(e1))
plot(adjust_e1)

adjust_e1_1978<-window(adjust_e1,end=c(1978,4))
plot(adjust_e1_1978)

```

Vamos estimar un modelo VAR(2) a los datos, después veremos como escoger el orden $p$.


```{r MCVAR }
ts_info(adjust_e1_1978)
str(adjust_e1_1978)
matrix_adjust_e1_1978=as.matrix(adjust_e1_1978[1:75,])
dim(matrix_adjust_e1_1978)
Y=t(matrix_adjust_e1_1978[3:75,])
Z=cbind(rep(1,73),matrix_adjust_e1_1978[2:74,],matrix_adjust_e1_1978[1:73,])
Z=t(Z)
Z
B_hat=Y%*%t(Z)%*%(solve(Z%*%t(Z)))
B_hat
T_length=73
Sigma_u_tilde=1/(T_length)*(Y-B_hat%*%Z)%*%t(Y-B_hat%*%Z)
Sigma_hat_u=(T_length)/(T_length-3*2-1)*Sigma_u_tilde
Sigma_hat_u

Covar=solve(Z%*%t(Z))%x%Sigma_hat_u
Covar
se=sqrt(diag(Covar))
library(matrixcalc)
beta_hat=matrixcalc::vec(B_hat)

##Se debe comparar con un cuantil de la distribución t-student df=T-Kp-1, el cual, para este tamaño, es de casi el cuantil de la normal estándar.
t_cuantil=qt(0.975,(T_length-3*2-1))
significance=ifelse((beta_hat/se>t_cuantil | beta_hat/se< -t_cuantil),"Si","No")

parameters=data.frame(beta_hat=beta_hat,se=se,t_ratio=beta_hat/se,Significativo=significance)
parameters
```

Tarea:Usar los datos en q-gdp-ukcaus.txt, que tiene las tasas de interés en porcentajesm del GDP del Reino Unido, Canadá y Estados Unidos. Ahcer el mismo tratamiento.

## Estimación usando funciones de R

```{r ML VAR(p)}
require(MTS)
MTS::VAR(adjust_e1_1978,p=2,include.mean=TRUE)
ajuste<-MTS::VAR(adjust_e1_1978,p=2,include.mean=TRUE)

```

```{r VAR usando el paquete vars}
salid_vars=vars::VAR(adjust_e1_1978,p=2,type="const")
vars::Bcoef(salid_vars)
summary(salid_vars)
```


```{r ajuste usando }
require(fable)
require(tsibble)
adjust_e1_1978_tsibble<-as_tsibble(adjust_e1_1978,pivot_longer = FALSE)
ajuste1<-adjust_e1_1978_tsibble%>%fabletools::model(VAR(vars(invest,income,cons)~ AR(p=2)))
ajuste1
glance(ajuste1)
report(ajuste1)
```

## Pronóstico con Modelos VAR estimados

```{r Pronostico VAR}
##Usando la salida de MTS
MTS::VARpred(ajuste,12)
##Usando la salida de vars
predict(salid_vars, n.ahead = 12, ci = 0.95)

##Usando la salida de fable
ajuste1 %>%
  forecast(h=8) %>%
  autoplot(adjust_e1_1978_tsibble %>% filter(year(index) > 1975))
```

