---
title: "Analisis Descriptivo Series de Tiempo"
output: github_document
always_allow_html: true
---

```{r setup, include=FALSE}
knitr::opts_chunk$set(echo = TRUE)
```

## Gráfico de una Serie de tiempo

Vamos a analizar de forma descriptiva algunas serie de tiempo. Empezaremos por la serie de desempleo de los Estados Unidos que viene en el paquete TSstudio.
```{r DesempleoUS}
library(TSstudio)
data(USUnRate)
ts_info(USUnRate)
plot(USUnRate,main = "US Monthly Unemployment Rate",ylab="Unemployment Rate (%)")
```
La serie es medida mensula, es decir, presenta una frecuencia de 12.
Qué carcaterísticas podemos observar?
* Tendencia?
* Estacionalidad?
* Cíclos?
* Varianza marginal no constante?
Vamos a seleccionar un periodo de tiempo mas corto

```{r DesempleoUS selec periodo}
 unemployment <- window(USUnRate, start = c(1990,1))
   ts_plot(unemployment,
           title = "US Monthly Unemployment Rate",
           Ytitle = "Unemployment Rate (%)",
           Xtitle = "Year",
           Xgrid = TRUE,
Ygrid = TRUE)
```
Note que aquí podemos ver varias características: Estacionalidad(no es tan evidente), tres periodos de cíclos, el primero de 1990 a 2000,el segundo de 2000 a 2007, y el tercero de 2007 a 2019. No parece tener una hetocedasticidad marginal.

Veamos ahora la tasa de desempleo de Colombia. Hay que hacerle un ajuste a la base de datos porque está en order descendente en el tiempo.

## Including Plots
```{r Desempleo y empleo importacion y ajuste}
library(readxl)
library(tidyverse)
DesempleoyEmpleo <- read_excel("DesempleoyEmpleo.xlsx", range="A9:C249")
str(DesempleoyEmpleo)
DesempleoyEmpleo_1=DesempleoyEmpleo %>% map_df(rev)
tail(DesempleoyEmpleo)
head(DesempleoyEmpleo_1)
```

```{r creacion serie desempleo}
library(zoo)
library(xts)
Fechas=as.yearmon(DesempleoyEmpleo_1$Fecha)
Desempleo_Col_xts=xts(x = DesempleoyEmpleo_1$Tasadedesempleo,frequency = 12,
order.by = Fechas)
ts_info(Desempleo_Col_xts)
plot(Desempleo_Col_xts)
```

```{r grafico TSstudio Desemplo Col}
ts_plot(Desempleo_Col_xts,
           title = "Tasa de Desemplo Mensual Colombia",
           Ytitle = "Tasa de Desempleo(%)",
           Xtitle = "Año",
           Xgrid = TRUE,
Ygrid = TRUE)
```

