---
title: "Correlacion cruzada"
output: github_document
#output: html_document
always_allow_html: true
---

```{r setup, include=FALSE}
knitr::opts_chunk$set(echo = TRUE)
```

## Ejemplo Simulado Correlación Cruzada 

Vamos a simular dos series independientes de tamaño $n=200$ que siguen:

$$X_{i,t}=0.8X_{i,t-1}+Z_{i,t}$$
donde los procesos de ruido blanco $\{Z_{i,t}\}\sim RB(0,1)$ para $i=1,2$.
```{r simul dos series indep}
set.seed(1000)
X1t=arima.sim(n = 200, list(ar = 0.8),
          sd = sqrt(1))
set.seed(2000)
X2t=arima.sim(n = 200, list(ar = 0.8),
          sd = sqrt(1))

```

## Creación de objetos

Vamos a crear un objeto con un índice del tiempo ficticio y que tenga estructura tstibble.

```{r objetos}
library(forecast)
library(tidyverse)
library(tsibble)
library(feasts)
library(fable)
daily_index <- as.Date(seq.Date(from = as.Date("2008-01-01"), # Starting date
                           length.out=200,
                           by = "day") )# Defining the time intervals to =       as.Date("2012-12-16"), # Ending date
df=data.frame(X1t,X2t,daily_index)
tibble_df=tibble(df)
ts_simul_tibble=as_tsibble(df,index=daily_index)

```
# Gráfico de la Serie de tiempo
```{r}
ts_simul_tibble %>%
  pivot_longer(c(X1t, X2t),
               names_to = "var", values_to = "value") %>%
  ggplot(aes(x = daily_index, y = value)) +
  geom_line() +
  facet_grid(vars(var), scales = "free_y") +
  labs(title = "Series de tiempo Independientes Simuladas de un AR(1)",
       y = "Series Simuladas")
```
## Otro Gráfico de las series de tiempo
```{r otra grafica}
ts_simul_tibble %>%
  pivot_longer(c(X1t, X2t), names_to="Series") %>%
  autoplot(value) +
  labs(y = "Series Simuladas")
```

## Gráfico de Autocorrelación y Autocorrelación Cruzada
```{r ACF}
ts_simul_tibble %>% ACF(X1t,lag_max = 20) %>% 
  autoplot()

ts_simul_tibble %>% ACF(X2t,lag_max = 20) %>% 
  autoplot()

ts_simul_tibble %>% CCF(X1t,X2t,lag_max = 20) %>% 
  autoplot()

ts_simul_tibble %>% PACF(X1t,lag_max = 20) %>% 
  autoplot()

ts_simul_tibble %>% PACF(X2t,lag_max = 20) %>% 
  autoplot()
```

## Otras forma de computar la fución de autocorrelación

```{r Otras autocorrelacion}
library(MTS)
Matrix_series_simul=cbind(X1t,X2t)
MTS::MTSplot(Matrix_series_simul,caltime=daily_index)
ccf(X1t,X2t,lag.max = 20)
acf(Matrix_series_simul,lag=20)
MTS::ccm(Matrix_series_simul,lags=20)
```
Es claro que la CCF muestral nos dice que hay dependencia de las series en varios rezagos, sin embargo esto no tiene sentido porque las series se simularon de forma independiente.

Ahora, vamos pre-blanquear las series. Es decir, ajustaremos algún modelo ARMA a cada una de las series y obtendremos los residuales del modelo. Note que de las ACF simple y PACF se puede destacar que un modelo factible para los datos es un modelo AR(1), tal cual fue simulado.

```{r preblanqueamiento}
###Serie X1t
ajuste1=forecast::Arima(X1t,order=c(1,0,0),include.mean = FALSE)
res1=residuals(ajuste1)
###Serie X2t
ajuste2=forecast::Arima(X2t,order=c(1,0,0),include.mean = FALSE)
res2=residuals(ajuste2)

###Otra forma de obtener los residuales basandos en el tstibble
###Para serie X1t
ajuste_tibbleX1t <- ts_simul_tibble %>%
  model(arima100X1t = ARIMA(X1t ~ pdq(1,0,0)),
        searchX1t = ARIMA(X1t, stepwise=FALSE))
        

ajuste_tibbleX1t

residuales1=ajuste_tibbleX1t %>%
  select(arima100X1t) %>%
 residuals()

residuales1_tstibble=residuales1$.resid

###Para serie X2t
ajuste_tibbleX2t <- ts_simul_tibble %>%
  model(arima100X2t = ARIMA(X2t ~ pdq(1,0,0)),
        searchX2t = ARIMA(X2t, stepwise=FALSE))
        

ajuste_tibbleX2t

residuales2=ajuste_tibbleX2t %>%
  select(arima100X2t) %>%
 residuals()

residuales2_tstibble=residuales2$.resid
```

Después del Pre-blanqueamineto procedemos ahora si hay computar la CCF basada en los residuales del modelo.

```{r CCF basada en los residuales}
ccf(residuales1_tstibble,residuales2_tstibble)
ccf(res1,res2)
ccf(X1t,X2t,lag.max = 20)
```

Note que ahora no vemos evidencia de que haya en verdad dependencia entre las dos series.

Ahora procederemos a simular un dos series que estén correlacionadas y veremos que sucede con el procedimiento.

```{r simul Serie dependiente}
set.seed(100)
Beta0=4
Beta1=0.7
X3t=Beta0+Beta1*X1t+rnorm(200)
df_1=data.frame(X1t,X3t,daily_index)
tibble_df_1=tibble(df_1)
ts_simul_tibble_1=as_tsibble(df_1,index=daily_index)

ts_simul_tibble_1 %>%
  pivot_longer(c(X1t, X3t), names_to="Series") %>%
  autoplot(value) +
  labs(y = "Series Simuladas Dependientes")
```
Vamos a ajustar los modelos a ambas series, el modelo para la serie X1t ya lo conocemos, ahora veamos el ajuste a la serie X3t.
```{r Ajuste a las series X1t y X3t}
acf(X3t)
acf(X3t, ci.type='ma')
pacf(X3t)
ajuste3=forecast::Arima(X3t,order=c(2,0,0),include.mean = FALSE)
res3=residuals(ajuste3)
ccf(res1,res3)
ccm(cbind(res1,res3))
```
Claramente podemos ver que en efecto las dos series son dependientes.


## Escenario IID
Vamos ahora a ver como funciona si todas las series son IID
```{r varias series todas iid}
library(mvtnorm)
sig=diag(3)
x=rmvnorm(300,rep(0,3),sig)
MTSplot(x)
ccm(x)
acf(x)
```

