---
title: "Regresion de Series de Tiempo"
output: html_document
---

```{r setup, include=FALSE}
knitr::opts_chunk$set(echo = TRUE)
```

# Regresión Lineal Saimple Con errores no-autocorrelacionados.

Vamos a tratar de relacionar los cambios porcentuales trimestrales del gasto real del consumo personal$(y)$ y el ingreso disponible real persona. Primero visualizamos las series, las cuales son al menos estables en media.

```{r datos reg1}
library(feasts)
library(fpp3)
data(us_change) ##Del paquete fpp3
str(us_change)
us_change %>%
  pivot_longer(c(Consumption, Income), names_to="Series") %>%
  autoplot(value) +
  labs(y = "% change")
```

Llevemos a cabo ahora unas gráficas exploratorias.

```{r exploratoria reg1}
us_change %>%
  ggplot(aes(x = Income, y = Consumption)) +
  labs(y = "Consumption (quarterly % change)",
       x = "Income (quarterly % change)") +
  geom_point() +
  geom_smooth(method = "lm", se = FALSE)

```

El anterior diagrama de dispersión no permite ver una relación lineal muy clara de forma instantánea.
Exploremos las autocorrelaciones.

```{r reg 1 autocorrelaciones}
us_change %>% ACF(Income,lag_max = 20) %>% 
  autoplot()

us_change %>% ACF(Consumption,lag_max = 20) %>% 
  autoplot()

us_change %>% CCF(Consumption,Income,lag_max = 20) %>% 
  autoplot()
```

Serán independientes las series??(Tarea)

Parece tener sentido que hagamos una regresión lineal simple para mirar la existencia de una relación contemporánea(es decir instantánea).

Ahora veamos el ajuste del modelo.

```{r ajuste reg1}
us_change %>%
  model(TSLM(Consumption ~ Income)) %>%
  report()
```

