---
title: "ARMA Estimation"
output:
  github_document: default
  html_notebook: default
---

Este Markdown Permite hacer la estimación de modelos ARMA introduciendo regresoras del tipo Dummy(con periodo corto) y Fourier(con periodo largo) para incorporar la estacionalidad antes de ver los modelos SARIMA(permite que la estacionalidad no sea dertminística sino estocásticas, es decir, puede variar sobre ele tiempo). Si la serie de tiempo presenta una tendencia, asumiremos que es una tendencia estocástica(caminata aleatoria) a menos que se modele mediante una función determinística del tiempo, la cual permite incorporar la tendencia.


# Datos de facturación minorista en millones de dólares Autralianos


```{r datos}
library(fpp3)
data(aus_retail)
aus_retail

?aus_retail
aus_cafe <- aus_retail %>%
  filter(
    Industry == "Cafes, restaurants and takeaway food services",
    year(Month) %in% 2004:2018
  )%>%
  summarise(Turnover = sum(Turnover))

aus_cafe

aus_cafe%>%autoplot()
```
# Exploración de los datos

Note que la serie presenta una varianza creciente. Parece tener estacionalidad y tendencia. Veamos algunas exploraciones acerca de esta serie.


```{r exploracion datos cafe}
###Transformación logarítmica 
aus_cafe<-aus_cafe%>%mutate(log_Turnover=log(Turnover))
aus_cafe
aus_cafe%>%autoplot(vars(log_Turnover,Turnover))

###Diferenciación
aus_cafe<-aus_cafe%>%mutate(diff_log_Turnover=difference(log_Turnover,lag=1,differences = 1))
aus_cafe

aus_cafe%>%autoplot(vars(log_Turnover,diff_log_Turnover))



### Estacionalidad
aus_cafe%>%dplyr::select(diff_log_Turnover)%>%gg_season(period="year")

aus_cafe%>%dplyr::select(diff_log_Turnover)%>%feasts::gg_subseries(period = "year")

aus_cafe_tbl<-as_tibble(aus_cafe)
aus_cafe_tbl$Month<-as.Date(aus_cafe_tbl$Month)

aus_cafe_tbl
require(timetk)
aus_cafe_tbl%>%plot_seasonal_diagnostics(.date_var = Month,.value = diff_log_Turnover,.feature_set = c("month.lbl"),.geom="boxplot") 

spectrum(aus_cafe_tbl$diff_log_Turnover[2:length(aus_cafe_tbl$diff_log_Turnover)],log='no')
abline(v=1/12, lty=2,col="red")
```
Note que en efecto hay una estacionalidad de periodo $s=12$.

# Modelamiento del ciclo para la serie diferenciada y transformación logarítmica

```{r ciclo unicamente}
library(fable)
ajuste<-aus_cafe%>%model(
  `FourierK=1`=ARIMA(diff_log_Turnover~fourier(K=1)+pdq(0,0,0)+PDQ(0,0,0)),
  `FourierK=2`=ARIMA(diff_log_Turnover~fourier(K=2)+pdq(0,0,0)+PDQ(0,0,0)),
  `FourierK=3`=ARIMA(diff_log_Turnover~fourier(K=3)+pdq(0,0,0)+PDQ(0,0,0)),
  `Dummy`=ARIMA(diff_log_Turnover~season()+pdq(0,0,0)+PDQ(0,0,0))                              )
## Podemos agregar la opción fixed como una lista dentro de ARIMA, por ejemplo:
###fixed = list(ar1 = 0.3, ma2 = 0).

ajuste
glance(ajuste)

ajuste
glance(ajuste) %>% dplyr::arrange(AICc) %>% dplyr::select(.model:BIC)

ajuste %>%
  fabletools::forecast(h = "2 years") %>%
  autoplot(aus_cafe, level = 95) +
  facet_wrap(vars(.model), ncol = 2) +
  guides(colour = "none", fill = "none", level = "none") +
  geom_label(
    aes(x = yearmonth("2007 Jan"), y = 0.5,
        label = paste0("AICc = ", format(AICc))),
    data = glance(ajuste)
  ) +
  labs(title= "Total monthly eating-out expenditure",
       y="$ billions")
```
# Análisis de Residuales

```{r chequeo de residuales}

##Chequeo significancia
library(lmtest)
ajuste %>%
  select(Dummy)%>%report()

ajuste %>%
     select(Dummy)%>%coef()

###Residuales
ajuste %>%
  select(Dummy) %>%
  gg_tsresiduals()
####Saca algunas carcaterística para comprobar el ajuste del modelo

augment_ajuste_tb<-ajuste %>%
    select(Dummy)%>%augment()
```

# Análisis de Residuales(complemento)



```{r Análisis de Residuales}
library(tseries)
# Análisis de residuales
augment_ajuste_tb

residuales=na.omit(augment_ajuste_tb$.innov)
plot(residuales,type="l")
acf(residuales)
acf(residuales,ci.type="ma")
acf(residuales^2)
pacf(residuales)
#Test de normalidad
jarque.bera.test(residuales)
#Test de autocorrelaci?n
length(residuales)/4
sqrt(length(residuales))
Box.test(residuales, lag =20 , type = "Ljung-Box", fitdf = 0)#No puedo Rechazar la hipótesis de no autocorrelación!


###Estad?sticas CUSUM
res=residuales
cum=cumsum(res)/sd(res)
N=length(res)
cumq=cumsum(res^2)/sum(res^2)
Af=0.948 ###Cuantil del 95% para la estad?stica cusum
co=0.15046####Valor del cuantil aproximado para cusumsq para n/2=91 para alpha=0.01
LS=Af*sqrt(N)+2*Af*c(1:length(res))/sqrt(N)
LI=-LS
LQS=co+(1:length(res))/N
LQI=-co+(1:length(res))/N
plot(cum,type="l",ylim=c(min(LI),max(LS)),xlab="t",ylab="",main="CUSUM")
lines(LS,type="S",col="red")
lines(LI,type="S",col="red")
#CUSUMSQ
plot(cumq,type="l",xlab="t",ylab="",main="CUSUMSQ")                      
lines(LQS,type="S",col="red")                                                                           
lines(LQI,type="S",col="red")
```
Viendo el ajuste del modelo, parece que hay que ajustarle un modelo MA(1) o AR(1), basado en el análisis de resultados.

Tarea(Chequear los residuales de los otroas modelos)
### Reajuste del modelo

Esta vez reajustaremos todos los modelos proponiendo un AR(1) a los residuales,adicionando que tiene raíz unitaria(se ha difereciado) y que hay que transformar por Box-Cox

```{r ciclo unicamente modelo final}

ajuste_final<-aus_cafe%>%model(
  `FourierK=1`=ARIMA(log(Turnover)~trend()+fourier(K=1)+pdq(1,0,1)+PDQ(0,0,0)),
  `FourierK=2`=ARIMA(log(Turnover)~trend()+fourier(K=2)+pdq(1,0,1)+PDQ(0,0,0)),
  `FourierK=3`=ARIMA(log(Turnover)~trend()+fourier(K=3)+pdq(1,0,1)+PDQ(0,0,0)),
  `Dummy`=ARIMA(log(Turnover)~trend()+season()+pdq(1,0,1)+PDQ(0,0,0))                              )
## Podemos agregar la opción fixed como una lista dentro de ARIMA, por ejemplo:
###fixed = list(ar1 = 0.3, ma2 = 0).

ajuste_final
glance(ajuste_final)

ajuste
glance(ajuste_final) %>% arrange(AICc) %>% select(.model:BIC)

ajuste_final %>%
     select(Dummy)%>%coef()

ajuste_final %>%
  fabletools::forecast(h = "2 years") %>%
  autoplot(aus_cafe, level = 95) +
  facet_wrap(vars(.model), ncol = 2) +
  guides(colour = "none", fill = "none", level = "none") +
  geom_label(
    aes(x = yearmonth("2007 Jan"), y = 4300,
        label = paste0("AICc = ", format(AICc))),
    data = glance(ajuste_final)
  ) +
  labs(title= "Total monthly eating-out expenditure",
       y="$ billions")
```


# Análisis de Residuales Modelos Finales

```{r chequeo de residuales final}

##Chequeo significancia

ajuste_final %>%
  select(Dummy)%>%report()

ajuste_final %>%
     select(Dummy)%>%coef()

###Residuales
ajuste_final %>%
  select(Dummy) %>%
  gg_tsresiduals()
####Saca algunas carcaterística para comprobar el ajuste del modelo

augment_ajuste_final_tb<-ajuste_final %>%
    select(Dummy)%>%augment()
```

# Análisis de Residuales(complemento)



```{r Análisis de Residuales final}
library(tseries)
# Análisis de residuales
augment_ajuste_final_tb

residuales=na.omit(augment_ajuste_final_tb$.innov)
plot(residuales,type="l")
acf(residuales)
acf(residuales,ci.type="ma")
acf(residuales^2)
pacf(residuales)
#Test de normalidad
jarque.bera.test(residuales)
#Test de autocorrelaci?n
length(residuales)/4
sqrt(length(residuales))
Box.test(residuales, lag =20 , type = "Ljung-Box", fitdf = 2)#No puedo Rechazar la hipótesis de no autocorrelación!


###Estadísticas CUSUM
res=residuales
cum=cumsum(res)/sd(res)
N=length(res)
cumq=cumsum(res^2)/sum(res^2)
Af=0.948 ###Cuantil del 95% para la estad?stica cusum
co=0.15046####Valor del cuantil aproximado para cusumsq para n/2=91 para alpha=0.01
LS=Af*sqrt(N)+2*Af*c(1:length(res))/sqrt(N)
LI=-LS
LQS=co+(1:length(res))/N
LQI=-co+(1:length(res))/N
plot(cum,type="l",ylim=c(min(LI),max(LS)),xlab="t",ylab="",main="CUSUM")
lines(LS,type="S",col="red")
lines(LI,type="S",col="red")
#CUSUMSQ
plot(cumq,type="l",xlab="t",ylab="",main="CUSUMSQ")                      
lines(LQS,type="S",col="red")                                                                           
lines(LQI,type="S",col="red")
```
```{r Pronostico con el modelo final}
ajuste_final %>%select(Dummy)%>%
  forecast(h = "2 years") %>%
  autoplot(aus_cafe, level = 95)

cafe_pronostico<-ajuste_final %>%select(Dummy)%>%fabletools::forecast(h="2 years")
cafe_pronostico


IP<-cafe_pronostico%>%hilo(level=c(80,95))
IP$`80%`
IP$`95%`
```


Tarea: Hacer una análisis similar con los otros modelos.
Adicionalmente, ingresar a https://otexts.com/fpp3/training-test.html, para ver como se calcula el ECM de predicción un paso adelante de una forma muy sencialla.