---
title: "Modelo Factorial Dinámico"
output: html_document
date: '2022-05-24'
---

```{r setup, include=FALSE}
knitr::opts_chunk$set(echo = TRUE)
```

## Ejemplo Modelo Factorial Dinámico

Vamos a considerar los productos internos brutos estandarizados de 19 principales países de la zona Euro.

```{r datos}
UMEdata = read.csv("UME20002018.csv", header=TRUE)
x=as.matrix(UMEdata)
n=nrow(x)
G=matrix(0,n,19)

for (i in 1:19){G[,i]=x[,1+3*(i-1)]}
G0=log(G)
sG0=scale(G0)
G1=diff(sG0)

y1 <- range(G1)
tdx <- c(2:76)/4+2000
plot(tdx,G1[,1],xlab="año",ylab="Tasa de Crecimiento PIB", main="Países Euro",type="l", ylim=y1)
for (i in 2:19){lines(tdx,G1[,i],col=i)}

out=acf(G1,lag.max=4,type="covariance",plot=FALSE)
S0=eigen(out$acf[1,,])
E0=S0$values[1:4]
EVf0=S0$vectors[,1]
EVs0=S0$vectors[,2]
#####
S1=eigen(out$acf[2,,])
S1$values[1:4] # Puede tener valores propios complejos
Mod(S1$values[1:4])
E1=S1$values[1:4]
EVf1=S1$vectors[,1]
EVs1=S1$vectors[,2]
#####
S2=eigen(out$acf[3,,])
S2$values[1:4] # Puede tener valores propios complejos
Mod(S1$values[1:4])
E2=S2$values[1:4]
EVf2=S2$vectors[,1]
EVs2=S2$vectors[,2]

######
S3=eigen(out$acf[4,,])
S3$values[1:4] # Puede tener valores propios complejos
Mod(S3$values[1:4])
E3=S3$values[1:4]
EVf3=S3$vectors[,1]
EVs3=S3$vectors[,2]
## 

######
S4=eigen(out$acf[5,,])
S4$values[1:4] # Puede tener valores propios complejos
Mod(S4$values[1:4])
E4=S4$values[1:4]
EVf4=S4$vectors[,1]
EVs4=S4$vectors[,2]
## 
###Valores propios para los primeros rezagos
cbind(S0$values[1:4],Mod(S1$values[1:4]),Mod(S2$values[1:4]),Mod(S3$values[1:4]),Mod(S4$values[1:4]))
###Primer vector Propio para diferentes rezagos
EVf=cbind(EVf0,EVf1,EVf2,EVf3)
EVs=cbind(EVs0,EVs1,EVs2,EVs3) # No se muestra
ts.plot(EVf,ylab="Cargas",xlab="Países")
EVf=cbind(-EVf0,EVf1,EVf2,-EVf3) # Cambian algunos signos
ts.plot(EVf,ylab="Cargas",xlab="Países") # Volver a graficar.
```
```{r Seleccion numero de factores}
library(SLBDD)
out=dfmpc(G1) ###Estima el modelo donde le número de factores se hace a traves del criterio del salto de los valores propios. Tenga en cuenta el argumento mth.
out$r ###Saca el número de factores
out$F ###Saca el factor estimado
out$L ###Saca la Matriz de cargas
plot(tdx,-out$F[,1],xlab='año',ylab='Primer factor',type='l')
plot(1:19,-out$L,xlab='País',ylab='peso o carga',type='l')
out$MarmaF ##Entrega el orden del AR, MA(ordinarios y estacionales), al igual que el periodo, así como el número de diferencias ordinarias.
out$MarmaE ##Similar al anterior pero para los ruidos.
```

Tarea:Hacer un análisis similar para el conjunto de datos completo UMEdata, donde se encuentran series trimestrales del PIB(GDP), gasto de consumo final(CON) y formación bruta de capital fijo(INV) para  19 países de la zona Euro desde el primero trimestre de 2000 hasta el cuarto trimestre de 2018, un total de 57 variables y 76 observaciones. Trabajr con los retorno de este conjunto. Trabaje con los datos escalados y sin escalar. Qué sucede?

```{r}

```

