---
title: "R Notebook"
output: html_notebook
---

Vamos a ver si hay relaciones de cointegración. Como ejemplo, considere los rendimientos mensuales de los bonos experimentados Aaa y Baa de Moody's desde mayo de 1952 hasta junio de 2005



```{r cointegración}
require(fUnitRoots)
require(urca)
require(MTS)
da=read.table("m-bnd.txt")
head(da)
tail(da)

bnd=da[,4:5]
colnames(bnd) <- c("Aaa","Baa")
bnd_ts=ts(bnd,start=c(1952,5),frequency = 12)
plot(bnd_ts)
```
##Raíces Unitarias
Vamos a encontrar el rezago a utilizar en las poruebas de Dickey-Fuller, para esto ajustamos automáticamente modelos autoregresivos y vemos que orden se ajustó.

```{r Raices unitarias}
ar(bnd[,1]) ##Selecciona un modelo VAR usando el crierio de Akaike  a la serie Aaa

ar(bnd[,2]) ##Selecciona un modelo VAR usando el crierio de Akaike a la serie Baa

##Para la serie Aaa
nn1 <- ur.df(bnd[,1],lags=3,type="none")
summary(nn1) ###No se rechaza la hipótesis nula de la presencia de raíz unitaria

##Para la serie Baa
nn2 <- ur.df(bnd[,2],lags=2,type="none")
summary(nn2)###No se rechaza la hipótesis nula de la presencia de raíz unitaria

###Qué VAR orden del VAR se debería seleccionar en principio para chequear el rango de Co-integración?
VARorder(bnd)
```
###Prueba de co-integración

Llevaremos a cabo las 2 pruebas de cointegración

```{r Prueba de cointegración}
### Prueba del valor propio máximo
 n1 <- urca::ca.jo(bnd,ecdet="const",K=10,type="eigen")
summary(n1)
##Prueba de la traza
n2 <- urca::ca.jo(bnd,type="trace",ecdet=c("const"),K=10,spec=c("transitory"))
summary(n2)
beta_hat=c(1,-0.89349671,0.05925493)
wt=beta_hat[1]*bnd[,1]+beta_hat[2]*bnd[,2]+beta_hat[2]
plot(as.ts(wt))
```
Para la salida de la prueba considerando el máximo,tenemos dos casos

$	L_{max}(0)=24.37$  y los cuantiles 10pct:13.75 5pct:15.67  1pct:20.20

$	L_{max}(1)=3.73$  y los cuantiles 10pct:7.52  5pct:9.24   1pct:12.97

La conclusión sería que el rango es $m=1$ porque se rechazó $H_0:Rango(\Pi)=m=0$ v.s $H_a:Rango(\Pi)>0$. Note que acá la relación de cointegración queda de la siguiente forma:

$$w_t=(1,-0.89349671,0.05925493)(1,z_t')'$$

Análogamente, para la prueba de traza tenemos que:

$	L_{tr}(0)=28.10$  y los cuantiles 10pct:17.85   5pct:19.96  1pct:24.60

$	L_{tr}(1)=3.73$  y los cuantiles 10pct:7.52  5pct:9.24   1pct:12.97

La conclusión también sería que el rango es $m=1$ porque se rechazó $H_0:Rango(\Pi)=m=0$ v.s $H_a:Rango(\Pi)=m+1=1$


## Estimación de ECM
Recuerde que hay dos formas de llevarlo a cabo, se usan las funciones ECMvar1 y ECMvar del paquete MTS para llevar a cabo la estimación conociendo la matriz de cointegración y cuando no se conoce.
```{r Estimación ECM}
m1=MTS::ECMvar1(bnd,10,wt,include.const=TRUE)
## Refinar el modelo
m2=refECMvar1(m1)
###Estimación conjunta
beta_inic=matrix(beta_hat[1:2],2,1)
m3=MTS::ECMvar(bnd,10,ibeta=beta_inic,include.const=TRUE)
```
##Diagnóstico basados en Residuales
```{r}
MTSdiag(m3)
```

Tarea: Use la base de datos "q-4macro.txt" que presenta 2 series macroeconómicas y 2 de tasas de interés(GNP, tasas del tesoro a 3 meses, la acción M1, tasa de interés a 10 años de madurez), desde el primer trimestre de 1959 y un total de 214 observaciones. Haga un análisis de cointegración y estime el modelo final sin constante.

###Pronóstico

```{r Pronóstico}
n1
vecm_est=urca::cajorls(n1,r=1)
print(vecm_est)
```

##VECM como un VAR en niveles

```{r VECM a VAR}
library(vars)
vecm.nivel=vars::vec2var(n1,r=1)
normality.test(vecm.nivel)
serial.test(vecm.nivel)
predict(vecm.nivel,n.ahead=4)
```

```{r Matrices de coeficientes}
print(vecm.nivel)
```
Para mas detalles ver la página. https://rpubs.com/anestuk/pfaff2008
