---
title: "ARIMA"
output: 
  github_document: default
  html_notebook: default
---

```{r setup, include=FALSE}
knitr::opts_chunk$set(echo = TRUE)
```

## Ejercicio de Simulación Modelos ARIMA

Vamos a ver que existen varios escenarios de raíces unitarias en modelos ARIMA

```{r simulación}
library(urca)
library(forecast)
library(tseries)
library(lmtest)
library(uroot)
library(fUnitRoots)

######Ejercicios de Simulación#####
###################################
Tlength=200
a0=3
a1=0.5
tiempo=seq(1:Tlength)
xt=a1*tiempo
tendencia=a0+a1*tiempo
drift=a1*rep(1,Tlength)
arimaej=arima.sim(list(order = c(1,0,1), ar = 0.7,ma=0.6), n = Tlength)

plot(arimaej)


drift=as.ts(cumsum(arimaej+a0))

plot(drift)   ###Caminata Aleatoria Con Drift

linear=as.ts(cumsum(arimaej+a0+xt))

plot(linear)  ###Caminata Aleatoria alrededor de una linea recta.


fUnitRoots::adfTest(arimaej,lags = 10,type='nc')   ####No hay presencia de Raíz Unitaria
tseries::adf.test(drift)   ####Note que hay Presencia de Raíz Unitaria
fUnitRoots::adfTest(drift,lags = 10,type='c')

###Otro Ejemplo

estacionario=arima.sim(list(order = c(1,0,1), ar = 0.7,ma=0.6), n = Tlength)
trend.estacionario=tendencia+estacionario
#x11()
plot(trend.estacionario)
fUnitRoots::adfTest(trend.estacionario,lags=10)
fUnitRoots::adfTest(trend.estacionario,lags=1,type='ct')   ###Cambie 11 rezago hasta 


```

## Serie de Pasajeros

Vamos a Analizar la Serie de Pasajeros.Iniciamos con las gráficas y transformaicón de Box-Cox

```{r Pasajeros1, echo=FALSE}
data("AirPassengers")
plot(AirPassengers)
forecast::BoxCox.lambda(AirPassengers,method="guerrero",lower=0)
BoxCox.lambda(AirPassengers,method="loglik",lower=0)
forecast::BoxCox(AirPassengers,lambda="auto")
FitAR::BoxCox(AirPassengers,interval = c(-2, 2)) ####hace la búsqueda sobre el intervalo propuesto

logAirP=BoxCox(AirPassengers,lambda=0)
plot(logAirP)
```
## Prueba de Raíz Unitaria
Ahora avanzamos en el setido de verificar si la serie muestra la presencia de una o varias raíces unitarias
```{r Pasajeros2}
adf.test(log(AirPassengers))
adf.test(log(AirPassengers),k=12)
summary(ur.df(log(AirPassengers),type="none"))
summary(ur.df(log(AirPassengers),type="drift"))

######SE debe chequear si hay que difereciar de nuevo!!!
dlogAirPass=diff(logAirP)
plot(dlogAirPass)
#####Transformación requrida para los datos(transformación Box-Cox y diferencia ordinaria)

```
## Identificación del Modelo Usando ACF y PACF
```{r pasajeros3}
####Identificación de los Órdenes Autoregresivos
acf(dlogAirPass,lag.max = 24)  ###Se requiere un MA de orden muy grande
pacf(dlogAirPass,lag.max = 24)  ####Puede ser un autoregresivo de orden 12
```

## Ajuste del Modelo

```{r pasajeros4}
#####Ajuste del Modelo
####Note que entramos la serie original
library(TSA)
AjusteArima=forecast::Arima(AirPassengers,order = c(12,1,0),lambda = 0,include.constant = TRUE)
summary(AjusteArima)
coeftest(AjusteArima)

```

## Análisis de Residuales

```{r pasajeros5}
residuales=AjusteArima$residuals
SDresiduales=rstandard(AjusteArima)
plot(residuales)
plot(SDresiduales)
acf(residuales)
pacf(residuales)

acf(SDresiduales)
pacf(SDresiduales)


#Test de normalidad
jarque.bera.test(residuales)
#Test de autocorrelación
length(residuales)/4
sqrt(length(residuales))
Box.test(residuales, lag =36 , type = "Ljung-Box", fitdf = 13)


###Estad?sticas CUSUM
res=residuales
cum=cumsum(res)/sd(res)
N=length(res)
cumq=cumsum(res^2)/sum(res^2)
Af=0.948 ###Cuantil del 95% para la estad?stica cusum
co=0.14013####Valor del cuantil aproximado para cusumsq para n/2
####Para el caso de la serie de pasajeros es aprox (144-12)/2=66
LS=Af*sqrt(N)+2*Af*c(1:length(res))/sqrt(N)
LI=-LS
LQS=co+(1:length(res))/N
LQI=-co+(1:length(res))/N
plot(cum,type="l",ylim=c(min(LI),max(LS)),xlab="t",ylab="",main="CUSUM")
lines(LS,type="S",col="red")
lines(LI,type="S",col="red")
#CUSUMSQ
plot(cumq,type="l",xlab="t",ylab="",main="CUSUMSQ")                      
lines(LQS,type="S",col="red")                                                                           
lines(LQI,type="S",col="red")


#####Fase de Pronósticos
pronosticos12=forecast::forecast(AjusteArima,h=12,level=0.95)
plot(pronosticos12)
```




