---
title: "Descomposición"
output: github_document
---

```{r setup, include=FALSE}
knitr::opts_chunk$set(echo = TRUE)
```

## Métodos de Descomposición de Series de tiempo

Vamos a hacer un análisis Inicial a la serie de pasajeros. Un análisis similar deberá hacerse para las series ISE y ACC de la Base de datos Base_Accidentes.xlsx,

 Las primeras tres metodologías se basarán en el supuesto que una serie de tiempo observable puede descompuesta en una componente de  tendencia y una componente estacional, es decir, se $\{X_{t}\}$ puede descomponerse de la siguiente forma aditiva
\[
X_{t}=m_{t}+S_{t}+Y_{t},
\]
donde $m_{t}:\text{función que cambia suavemente,}$\\
$S_{t}:\text{función de periodo conocido d,}$\\
$Y_{t}:\text{ruido aleatorio estacionario en el sentido débil.}$\\
Un modelo multiplicativo  puede ser considerado como modelo alternativo al aditivo,
\[
X_{t}=m_{t}\times S_{t} \times Y_{t},
\]
```{r importación y Gráficas}


data("AirPassengers")
plot(AirPassengers)
#####Transformación Box-Cox
library(FitAR)
library(forecast)
forecast::BoxCox.lambda(AirPassengers, method = "guerrero", lower = 0, upper = 2)  
##method="loglik"
FitAR::BoxCox(AirPassengers)

air.arima<-arima(AirPassengers, c(0,1,1), seasonal=list(order=c(0,1,1), period=12))
FitAR::BoxCox(air.arima)
lAirPass=log(AirPassengers)

```