---
title: "Descomposición"
output: github_document
---

```{r setup, include=FALSE}
knitr::opts_chunk$set(echo = TRUE)
```

## Métodos de Descomposición de Series de tiempo

Vamos a hacer un análisis Inicial a la serie de pasajeros. Un análisis similar deberá hacerse para las series ISE y ACC de la Base de datos Base_Accidentes.xlsx,

 Las primeras tres metodologías se basarán en el supuesto que una serie de tiempo observable puede ser descompuesta en una componente de  tendencia y una componente estacional, es decir, $\{X_{t}\}$ puede descomponerse de la siguiente forma aditiva
$$
X_{t}=m_{t}+S_{t}+Y_{t},
$$
donde $$m_{t}:\text{función que cambia suavemente,}$$\\
$$S_{t}:\text{función de periodo conocido d,}$$\\
$$Y_{t}:\text{ruido aleatorio estacionario en el sentido débil.}$$\\
Un modelo multiplicativo  puede ser considerado como modelo alternativo al aditivo,
$$
X_{t}=m_{t}\times S_{t} \times Y_{t}.
$$
Sin embargo es necesario primero hacer una transformación de Box-Cox para Estabilizar la varianza marginal.

 $$
 f_{\lambda}(u_{t})= 
 \lambda^{-1}(u^{\lambda}_{t}-1),   si \ u_{t} \geq 0, para\  \lambda>0
 $$
 o
 $$
 f_{\lambda}(u_{t})= \ln(u_{t}), \ si\  u_{t}>0, \ para\  \lambda=0
 $$
```{r importación y Gráficas}


data("AirPassengers")
plot(AirPassengers)
#####Transformación Box-Cox
library(FitAR)
library(forecast)
forecast::BoxCox.lambda(AirPassengers, method = "guerrero", lower = 0, upper = 2)  
##method="loglik"
FitAR::BoxCox(AirPassengers)

air.arima<-arima(AirPassengers, c(0,1,1), seasonal=list(order=c(0,1,1), period=12))
FitAR::BoxCox(air.arima)
lAirPass=log(AirPassengers)
par(mfrow=c(2,1))
plot(AirPassengers)
plot(lAirPass)
```
# Descomposición usando promedios Móviles
## Para tendencia
```{r Promedios Móviles para tendencia}
fltr <- c(1/2, rep(1, times = 11), 1/2)/12
fltr
## estimate of trend
lAirPass.trend <- filter(lAirPass, filter = fltr, method = "convo", sides = 2)
## plot the trend
x11()
plot.ts(lAirPass.trend, ylab = "Trend", cex = 1)

```

